【裁判字號】    96,訴,380
【裁判日期】    970818
【裁判案由】    違反槍砲彈藥刀械管制條例等
【裁判全文】
臺灣花蓮地方法院刑事判決               96年度訴字第380號
公  訴  人  臺灣花蓮地方法院檢察署檢察官
被      告  丙○○
                  （現另案於臺灣花蓮監獄執行中）
選任辯護人  曾泰源律師
            庚○○
                    （現寄押於臺灣花蓮看守所）
            壬○○
                      10號
            癸○○
                      10號
上  一  人  徐韻晴律師
指定辯護人
被      告  甲○○
選任辯護人  張秉正律師
            曾泰源律師
被      告  乙○○
            戊○○
            己○○
            丑○○
上  一  人  曾泰源律師
選任辯護人
被      告  丁○○
            子○○
                      號
上列被告因違反槍砲彈藥刀械管制條例等案件，經檢察官提起公
訴（96年度偵字第2339號、第2524號、第2672號及第4081號），
本院判決如下：
    主  文
丙○○連續以加害生命、身體之事，恐嚇他人致生危害於安全（
事實欄一、（一）部分），處有期徒刑伍月，減為有期徒刑貳月
又拾伍日；又連續意圖為自己不法之所有，以詐術使人將本人之
物交付（事實欄一、（二）部分），處有期徒刑肆月，減為有期
徒刑貳月；又共同意圖為自己不法之所有，以恐嚇使人將本人之
物交付（事實欄二部分），處有期徒刑壹年陸月，減為有期徒刑
玖月；又共同意圖為自己不法之所有，以恐嚇使人將本人之物交
付（事實欄三部分），處有期徒刑壹年貳月，減為有期徒刑柒月
；又以脅迫使人行無義務之事（事實欄四前段部分），處有期徒
刑壹年陸月，減為有期徒刑玖月；又意圖為自己不法之所有，而
侵占自己持有他人之物（事實欄四後段部分），處有期徒刑貳年
，減為有期徒刑壹年；又共同以加害生命、身體、自由之事，恐
嚇他人致生危害於安全（事實欄五前段部分），處有期徒刑拾月
。應執行有期徒刑肆年。
庚○○共同意圖為自己不法之所有，以恐嚇使人將本人之物交付
（事實欄二部分），處有期徒刑捌月，減為有期徒刑肆月；又共
同意圖為自己不法之所有，以恐嚇使人將本人之物交付（事實欄
三部分），處有期徒刑壹年，減為有期徒刑陸月。應執行有期徒
刑捌月。
壬○○共同意圖為自己不法之所有，以恐嚇使人將本人之物交付
，處有期徒刑捌月，減為有期徒刑肆月，如易科罰金，以銀元參
佰元即新臺幣玖佰元折算壹日。
癸○○共同意圖為自己不法之所有，以恐嚇使人將本人之物交付
（事實欄二部分），處有期徒刑捌月，減為有期徒刑肆月；又未
經許可，販賣具殺傷力之改造手槍（事實欄七部分），處有期徒
刑伍年陸月，併科罰金新臺幣伍萬元，罰金如易服勞役，以新臺
幣壹仟元折算壹日。應執行有期徒刑伍年捌月，併科罰金新臺幣
伍萬元，罰金如易服勞役，以新臺幣壹仟元折算壹日。
甲○○共同意圖為自己不法之所有，以恐嚇使人將本人之物交付
，處有期徒刑壹年，減為有期徒刑陸月，如易科罰金，以新臺幣
壹仟元折算壹日。
乙○○共同以加害生命、身體、自由之事，恐嚇他人致生危害於
安全，處有期徒刑拾月（事實欄五前段部分）；又意圖為自己不
法之所有，而侵占自己持有他人之物（事實欄五後段部分），處
有期徒刑伍月。應執行有期徒刑壹年貳月。
戊○○共同以加害生命、身體、自由之事，恐嚇他人致生危害於
安全，處有期徒刑拾月。
己○○連續意圖為自己不法之所有，而侵占自己持有他人之物，
處有期徒刑參年陸月，減為有期徒刑壹年玖月。
丑○○幫助未經許可，販賣具殺傷力之改造手槍，處有期徒刑參
年，併科罰金新臺幣參萬元，罰金如易服勞役，以新臺幣壹仟元
折算壹日。
丙○○其餘被訴恐嚇取財、詐欺及侵占部分均無罪。
丁○○、子○○均無罪。
    事  實
一、丙○○前於民國93年間因犯毀損罪案件，經臺灣花蓮地方法
    院（下稱本院）於94年1 月25日以94年度花簡字第46號判處
    有期徒刑6 月，並於94年3月3日確定，甫於94年4月8日易科
    罰金（因尚未與其於92年間所另犯傷害罪合併定應執行刑並
    執行完畢，不構成累犯），猶不知悔改：
（一）於93年11月間經由黃○○（另由檢察官為不起訴處分）得
      知宇○○積欠黃雪娥債務遲未清償，乃接受黃雪娥之委託
      向宇○○討債，詎丙○○基於恐嚇之概括犯意，先於93年
      11月中旬某日，偕同不知情之黃○○、午○○（均另由檢
      察官為不起訴處分）共同至宇○○位在花蓮縣玉里鎮○○
      路大禹169之3號住處內欲索討債務，此間因宇○○仍無法
      清償款項，竟當面以「你兒子女兒在哪裡讀書，住哪裡我
      都知道」等語加以恫嚇，使宇○○心生畏懼，致生危害於
      安全，遂於93年11月25日交付新臺幣（下同）10萬元現金
      ，以及簽發面額5萬元之本票39張、面額2萬7千元之本票1
      張予丙○○，以清償積欠黃雪娥之債務，並同意自同年12
      月25日起按月轉帳5 萬元予黃雪娥，再由黃雪娥確認收到
      款項後逐一寄還本票予宇○○。直至94年3 月25日，因宇
      ○○又無資力按期清償款項，丙○○得知上情後，復承續
      先前恐嚇之概括犯意，另於94年4 月下旬某日，約同宇○○及其妻辰○○至花蓮縣玉里鎮「新高旅社」進行協商之
      時，又再次以「開立的本票要按時兌現，不然就不是這樣
      而已」、「不會放過你們」等語加以恫嚇，使宇○○心生
      畏怖，致生危害於安全，遂於當日晚上交付10萬元現金以
      及簽發面額3萬元之本票57張、面額1萬7千元之本票1張予
      丙○○，以清償積欠黃雪娥之債務，並同意自同年5 月30
      日起，另行按月轉帳3萬元予黃雪娥。
（二）其後於95年11月間，丙○○因得知宇○○又未能按期匯款
      予黃雪娥清償債務，竟另基於意圖為自己不法所有之概括
      犯意，明知黃雪娥並無委託其當面向宇○○收取現金及寄
      還上開本票，乃連續向宇○○佯稱可代為收取欠款，並索
      回宇○○所簽立於95年10月及11月到期之本票，同時可以
      暫停清償債務至96年3 月30日，致使宇○○陷於錯誤，乃
      委請其女溫彗紋先後於同年11月初及同年11月30日，分別
      在花蓮縣花蓮市後火車站前7-11超商及花蓮市○○路中正
      國小前之7-11超商前，各交付3萬元現金予丙○○收受。
二、丙○○於95年2 月間，得知莊博宇因與鄭百軒發生車禍而死
    亡，雙方家屬正在協調賠償事宜，認有機可乘，乃伺機介入
    其間，並據此向莊博宇之母玄○○要求30萬元之協商報酬，
    惟因玄○○未予答應並逕自與鄭百軒之母吳蕙如達成和解條
    件，丙○○竟與庚○○、壬○○、癸○○等人共同基於意圖
    為自己不法所有之犯意聯絡，於95年3 月19日中午共同至玄
    ○○位在花蓮縣吉安鄉○○○街230巷8號住處內，由丙○○
    在場揚言「我幫妳們那麼多事，我要30萬當做酬勞，妳看我
    還要養那麼多小弟，妳到底要不要給」等語，而庚○○、壬○○及癸○○等人在場助勢之方式加以恐嚇，使玄○○心生
    畏怖，不得已乃當場交付20萬元現金予丙○○收受。
三、甲○○前於95年9月下旬借款5萬元予宙○○，其後已陸續收
    取宙○○所償還之借款共計2萬元（起訴書誤載為2萬元），
    在明知宙○○尚積欠3 萬元借款本金之情況下，竟與丙○○
    、庚○○共同基於意圖為自己不法所有之犯意聯絡，由甲○○以2萬元之代價委託丙○○、庚○○向宙○○追討5萬元借
    款，其後則由庚○○先於95年12月15日前某日，在花蓮縣花
    蓮市○○路3 號橋旁加油站，以「你跑不掉的，明天電話一
    定要接，電話不接的話，你家住哪裡我知道，我一定去你家
    找你」等語恐嚇宙○○，使之心生畏懼，不得已遂於隔日下
    午3時許，在花蓮教育大學前之7-11超商前將5千元現金交付
    予庚○○；此間於95年12月19日下午4 時48分許，庚○○復
    接續以行動電話門號0000000000號與宙○○所使用之行動電
    話門號0000000000聯繫上開返還借款事宜之時，以「今天這
    筆帳我一定要收到，你不用回來了，我要帶一票人到你家」
    等語加以恐嚇，致使宙○○心生畏懼；嗣於96年1月7日晚間
    11時許，再由不知情之卯○○（另由檢察官為不起訴處分）
    開車搭載庚○○到宙○○位在花蓮縣花蓮市○○○街23巷8
    號住處前，由庚○○接續上開意圖為自己不法所有之犯意，
    以將宙○○到拉到巷內，用徒手毆打宙○○肚子（傷害部分
    ，未經提出告訴），並揚言「從明天開始到你還我為止，我
    每天到你家等你下班，在你家吃住」等語之方式加以恐嚇，
    致使宙○○心生畏懼，惟因宙○○無錢償還，而未再進一步
    交付任何財物。
四、丙○○於95年11月間因覬覦地○○所保管之藍寶石1 顆，乃
    先後數次伺機至地○○位在花蓮縣壽豐鄉豐山村中正一屯4
    號住處觀看，此間因地○○藉口不願讓丙○○及其友人參觀
    該寶石，竟基於強制之犯意，於95年11月23日下午4 時許，
    與不知情之卯○○至地○○上開住處，以「每次要看石頭，
    你也不把石頭放家裡，給我小心點」、「如果不給我看藍寶
    石的話，就要綁架你的小孩」等語加以脅迫，致使地○○心
    生畏怖，不得已乃先於同日下午6 時許，載運上開藍寶石至
    花蓮縣吉安鄉王母娘娘廟後方紅茶攤，交由丙○○及其不詳
    友人觀賞，並於隔日再與丙○○至不知情之曾泰源律師事務
    所簽訂委託書，其內容為同意授權丙○○代為販賣該藍寶石
    ，期間自95年11月24日起算3 個月，如於約定期限內未成交
    者，丙○○應將該藍寶石無條件返還地○○，而行無義務之
    事。嗣於96年2 月23日上開委託出售期間期間屆至為止，丙○○不僅未將該藍寶石賣出，亦未將該藍寶石返還予地○○
    ，此間竟又意圖為自己不法之所有，於96年2 月間某日，在
    花蓮縣花蓮市○○街茶舖內，以變易持有為不法所有，將該
    藍寶石交付予不知情之酉○○，供其作為積欠酉○○70萬元
    借款之擔保。
五、戊○○於96年1月5日間，在申○○位於花蓮縣花蓮市○○街
    40號2樓之1住處，借貸6萬元予申○○，雙方約定於同年2月
    15日返還借款，申○○並簽發同額之本票1 張供為擔保，惟
    因申○○未能如期返還借款，戊○○竟於96年5 月初以1萬5
    千元之代價，委託丙○○、乙○○向申○○追討該筆債務，
    並隨即與丙○○、乙○○基於恐嚇之接續犯意聯絡，由乙○○出面先於96年5月7日下午4時許，以行動電話門號0000000
    000 撥打申○○所使用之行動電話門號0000000000催討債務
    ，並以「今天下午5點下班時無論如何一定要籌現金2萬元，
    要不然你會死的很難看」等語恫嚇申○○，使申○○心生畏
    懼，乃倉惶離開其位在花蓮縣花蓮市○○路95號臺灣電力公
    司之工作地點，致生危害於安全；乙○○復接續上開犯意，
    於96年5月8日上午11時許，直接前往申○○上開工作地點，
    並當面向申○○以「你越跑越死，再跑，以後你公司進出的
    車輛我每一台都攔，要給你好看，走，現在去你家」等語加
    以恫嚇，致使申○○心生畏怖，致生危害於安全。乙○○並
    要求申○○一同返回申○○之住處，其後乙○○即在申○○
    之默許下，逕行將申○○住處內之VCD 放影機、音響、電腦
    、小冰箱、電視、沙發等物品，以1萬2千元之代價變賣予不
    知情之2 手家具商邱家桂，並由申○○將邱家桂所交付轉賣
    家具之款項1萬2千元，當場轉交付予隨後到場之戊○○收執
    ，憑以清償借款，詎乙○○猶不肯罷休，在接獲丙○○之指
    示電話後，又進一步要求申○○簽下內容為同意另分3 次各
    清償2 萬元借款予戊○○之字據，而申○○因懾於乙○○之
    威逼，並不敢提出任何異議。此間，邱家桂於當日另有估價
    冷氣機1部為5千元，因現金不足無法當場交付，乃於隔日即
    同年5 月9日，在花蓮縣吉安鄉王母娘娘廟前，將5千元交付
    予乙○○，詎乙○○竟另基於意圖為自己不法所有之犯意，
    獨自將該5 千元以變易持有為自己所有，予以侵占入已，並
    花用殆盡。
六、己○○於94年11月間，借款40萬元予急需金錢周轉之天○○
    後，利用天○○無力繳納其母所有位於花蓮縣花蓮市○○路
    615 號之房屋及土地（地號為花蓮市○○段552之4號，建號
    為花蓮市○○段3043號）所有權移轉登記相關費用以及土地
    增值稅之機會，又借款97萬元予己○○，同時說服天○○同
    意委託己○○將上開房地虛偽移轉所有權予其所找之人頭陳
    春梅，俾得以陳春梅之名義出面向花蓮第一信用合作社（下
    稱花蓮一信）設定抵押權後辦理貸款150 萬元俾清償上開借
    款，詎己○○竟基於意圖為自己不法所有之概括犯意，利用
    其受託辦理貸款之機會，擅自向花蓮一信辦理高達650 萬元
    之貸款，事後扣除出借予天○○之本金及利息共計約150 萬
    元外，僅轉帳其中250萬元予天○○，將其餘所貸得之250萬
    元款項，以變易持有為所有之意思，予以侵占入已，此間經
    天○○多次向其催討返還上開款項，己○○則以未○○要周
    轉及「道上兄弟要無條件借用」等藉口拒絕返還。此外，天
    ○○於此間自行委託仲介將上開房地以920 萬元出賣予張貴
    花，其後張貴花除承擔該房地已設定抵押權之貸款650 萬元
    外，另於95年1月13日在位在花蓮縣花蓮市○○路397號陳妙
    珠代書事務所內，支付面額各為50萬元支票4 張（付款人均
    係合作金庫銀行花蓮分行，號碼分別為QY0000000至QY00000
    00號）及現金25萬元予該房地之名義所有權人陳春梅，陳春
    梅又隨即將上開支票及現金交給己○○，詎己○○代為收取
    後，僅將其中25萬元現金交付予天○○，復承續先前意圖為
    自己不法所有之概括犯意，將上開金額各為50萬元之支票4
    張，變易持有為不法所有，全部予以侵占入己，嗣經天○○
    另外委請亥○○出面協調還款，己○○始另行交付部分現金
    及其他支票加以歸還。
七、癸○○明知未經許可，不得販賣具殺傷力之手槍及子彈，於
    95年6 月間經由丑○○得知戌○○（所涉非法持有槍彈部分
    ，另案由本院審結）有意購買槍彈，竟基於販賣槍彈之犯意
    ，於同年6 月間某日，花蓮縣花蓮市○○○路路旁，由基於
    幫助販賣槍彈犯意之丑○○居間聯繫並偕同癸○○到場，再
    由癸○○當場以3 萬元之代價，販賣具殺傷力之仿FN廠半自
    動手槍製造之槍枝換裝土造金屬槍管而成之改造手槍1 支（
    含彈匣1個，槍枝管制編號為000000000號）及改造子彈3 顆
    予戌○○，嗣於96年2 月15日上午11時30分許，為警在花蓮
    縣壽豐鄉白鮑溪攔沙壩旁卡拉OK上方工寮處之車號8T－6133
    號自小客車後座，當場查獲戌○○非法持有上開改造手槍1
    支及子彈2顆（另外1顆業經戌○○試射而滅失），始循線查
    悉上情。
八、案經天○○、己○○、地○○、宙○○、申○○訴由花蓮縣
    警察局移送臺灣花蓮地方法院檢察署檢察官偵查起訴。
    理  由
壹、證據能力有無之認定
一、按被告以外之人於審判外之言詞或書面陳述，除法律有規定
    者外，不得作為證據。又被告以外之人於審判外之陳述，經
    當事人於審判程序同意作為證據，法院審酌該言詞陳述或書
    面陳述作成時之情況，認為適當者，亦得為證據。當事人、
    代理人或辯護人於法院調查證據時，知有第159條第1項不得
    為證據之情形，而未於言詞辯論終結前聲明異議者，視為有
    前項之同意，刑事訴訟法第159條第1項及第159條之5分別定
    有明文。
二、查證人宇○○、溫彗紋、黃雪娥、玄○○、申○○（以上2
    人對被告丙○○部分除外）、宙○○、天○○、酉○○、邱
    家桂、蔡周峰及全部被告（對於被告癸○○以外之其他被告
    而言）於警詢時之陳述，雖均屬於被告以外之人於審判外之
    言詞陳述，且均不合刑事訴訟法第159條之2、第159條之3有
    關傳聞法則例外之要件，惟公訴人、被告丙○○、庚○○、
    壬○○、丁○○、子○○、戊○○、乙○○、甲○○、己○○、丑○○及其等辯護人就前開被告以外之人於審判外陳述
    ，均業於本院審理時表示對證據能力沒有意見，同意作為證
    據，且迄未於本案言詞辯論終結前聲明異議，而本院審酌該
    等言詞陳述作成之情況，核無違法取證及證明力明顯過低之
    瑕疵，亦認為以之作為證據為適當，則依諸上開規定，前揭
    證人宇○○、溫彗紋、黃雪娥、玄○○、申○○（以上2 人
    對被告丙○○部分除外）、宙○○、天○○、酉○○、邱家
    桂、蔡周峰及全部被告（對於被告癸○○以外之其他被告而
    言）於警詢時之陳述，均具有證據能力。
三、查證人黃○○、午○○、吳蕙如、地○○、玄○○、申○○
    卯○○、未○○及戌○○於警詢時之陳述，屬於被告以外之
    人於審判外之言詞陳述，且被告丙○○、丑○○及癸○○辯
    護人於本院準備程序中，均各已主張證人黃○○、午○○、
    吳蕙如、地○○、玄○○、申○○、卯○○未○○及戌○○
    於警詢時之陳述，為被告以外之人於審判外之陳述，並無證
    據能力，則依上開刑事訴訟法第159條第1項有關傳聞證據排
    除法則之規定，證人黃○○、午○○、吳蕙如、地○○、玄
    ○○、申○○、卯○○未○○及戌○○於警詢時之陳述，俱
    無證據能力。
四、又按被告以外之人於偵查中向檢察官所為之陳述，除顯有不
    可信之情況者外，得為證據，刑事訴訟法第159條之1 第2項
    亦有明文。所謂不可信性情況，法院應審酌被告以外之人於
    陳述時之外在環境及情況，例如：陳述時之心理狀況、有無
    受到外力干擾等，以為判斷是否有形式上顯然不可採信之依
    據。查證人宇○○、黃雪娥、辰○○、壬○○、癸○○、玄
    ○○、吳蕙如、己○○、寅○○、地○○、酉○○、甲○○
    、宙○○、陳美女、戊○○、申○○、邱家桂、己○○、天
    ○○、未○○、張貴花、陳春梅、丑○○及戌○○於檢察官
    偵查時，係以證人之身份陳述，其後並經告以具結義務及偽
    證處罰，命證人朗讀結文後具結，係於負擔偽證罪之處罰心
    理下證述，並以具結擔保其供述之真實性，又無受其他不當
    外力干擾之情形，是上開證人於偵查中在檢察官面前具結所
    為之證述，查無顯然不可信之情況，依上開刑事訴訟法第15
    9條之1第2項規定，自得為證據。
貳、認定本案犯罪事實之證據及理由
一、上開事實欄一（二）部分之犯罪事實，業經被告丙○○於本
    院審理時坦承不諱，核與證人宇○○、辰○○、黃雪娥及溫
    彗紋分別於警詢時及偵查中所證述之情節大致相符，並有卷
    附被告丙○○與被害人宇○○於95年11月15日13時13分許至
    同日16時39分許之通訊監察譯文表（參見偵6卷第166頁至第
    167 頁）可資佐證，足認被告丙○○自白與事實相符，是此
    部分犯行，應堪予認定。
二、又訊據被告丙○○固不否認確有於上開事實欄一（一）所示
    時地，出面與被害人宇○○協調處理積欠黃雪娥債務事宜，
    惟矢口否認有何恐嚇之犯行，辯稱：伊並未到宇○○之住處
    討債，亦從未恐嚇宇○○云云。經查：
（一）證人宇○○於偵查中已明確證稱：第1 次在93年11月中旬
      ，那時有丙○○、黃○○、午○○還有1 個伊不知姓名的
      人共4 人到伊住處，他們說關於伊欠黃雪娥的錢一定要還
      ，第1 次先還60萬元，伊說沒有錢，後來要伊一定要在一
      個星期內拿10萬元給他，因為伊會害怕因為他有說你的小
      孩在哪裡唸書住哪裡我都知道，這句話是丙○○說的，而
      且他又帶了3、4個小弟，所以伊就一個星期後交給他10萬
      元及本票40張給他，第2次丙○○帶黃○○來，黃○○帶1
      個包包，很像裡面有藏什麼東西，伊感覺會害怕，伊到新
      高旅社已經是晚上7 點多了，伊和太太一起去，他說伊之
      前開的票都沒有付給他，他一定要伊在今天晚上拿給他，
      否則他不會放過伊，伊很害怕馬上又去借錢籌了10萬元給
      他，另外再開本票57張3 萬元及1張1萬多元的本票給他，
      不會放過伊的那句話是丙○○當著伊和伊太太面說的等語
      ，不僅核與其於警詢時所指述之情節大致相符，亦與證人
      辰○○於偵查中具結證稱：丙○○在93年11月有到伊家過
      ，因為伊和老公宇○○欠黃雪娥錢，他就叫丙○○要討這
      筆錢，當天是4 個人來伊家，其中有1個叫黃○○，另外2
      個伊不知道名字，他去就說要60萬元，伊說沒有錢，然後
      他說你不給我的話可以啊，我知道你的孩子在花蓮在哪裡
      唸書我都知道，所以伊就很害怕，後來伊就要求他說給10
      日的期限去籌10萬元，並在93年11月25日在伊現戶籍地16
      9之3號交付給他現金10萬元，另外伊有開40張本票給他，
      本票金額總計是197萬7千元。後來伊等約在玉里鎮新高旅
      社，伊付了2 期後，就沒有辦法還，丙○○就約伊到新高
      旅社，是在94年3月時，他們說要償還所欠的2個月本票也
      要換過，不然就不是這樣而已，伊聽完後會害怕就去籌錢
      ，當天在新高旅社交10萬元給他，並且開本票3 萬元的57
      張，還有1 張1萬7的等語悉相一致，已難率予否認其實性
      。
（二）其次，證人宇○○於本院審理時又進一步具結證稱：「（
      辯護人曾問：在93年11月中旬時，丙○○、黃○○及午○○有無曾經去哪裡找過你？）他們找我好幾次才找到我，
      他們是去砂石場找我，後來我哥哥去砂石場知道這件事就
      通知我。」、「（辯護人曾問：在你們協商的過程，丙○○有無跟你講什麼話？）到的時候，丙○○就先問我債務
      的事情，並且要先拿六十萬元，後來就說他知道我孩子在
      何處唸書，我就知道意思了，我會害怕。」、「（檢察官
      問：你是自願還的？還是他知道你小孩在何處唸書而償還
      的？）他知道我小孩在何處唸書，我當然會怕。」、「（
      檢察官問：為何你於警詢及偵查中都陳述，丙○○在新高
      旅社有說如果沒有拿錢給他，他就不會放過你的話？）他
      有講這些話，我直到晚上八點多才籌到十萬元。」、「（
      檢察官問：你剛才證述的他在砂石場有跟你講說他知道你
      小孩在何處唸書，還有一次說如果不按期還就不會這樣，
      並在新高旅社說今天一定要拿錢給他，不然不會放過你，
      你聽這些話的時候的感覺如何？）會害怕。」等語，亦核
      與其及證人辰○○於偵查中所為之上開指證相當，若非確
      有其事，何能如此明確指證？至證人辰○○於本院審理時
      雖僅具結證稱：「（檢察官問：丙○○到砂石場找妳們談
      債務的時候，丙○○有無說妳們的兒子、女兒在何處唸書
      等語？）我雖然在旁邊，但是我沒有聽到。」、「（檢察
      官問：為何於去年六月妳於偵訊中提到妳有聽到丙○○說
      都知道你孩子在何處唸書的事？《提示96偵2339號卷第二
      卷第10頁第4 行並告以要旨》）在砂石場那個地方，我有
      聽到有人講這句話，但是現在我不記得是誰講那些話。」
      等語，惟本案事發之時間係「93年11月間」，距97年7 月
      22日本院開庭審理之時，已相隔有3 年多之久間，足認證
      人辰○○雖已無法指證被告丙○○確有上開恐嚇之犯行，
      但應係時間久遠，記憶模糊不清所致，尚難認其先前之指
      證有何虛偽不實之可言，不足為被告丙○○有利之認定。
（三）另證人黃○○於本院審理時雖證稱：「（辯護人曾問：你
      們在協談中有無向宇○○說你兒子、女兒在哪裡讀書，這
      些我都知道云云？）不可能。」、「（辯護人曾問：你們
      在協談的過程有無聽到丙○○提及你們的兒子、女兒在何
      處讀書我都知道的事？）沒有，我們三個人是要去談債務
      ，怎麼可能講這個話？而且宇○○也有誠心要處理這個債
      務。」云云；證人午○○於本院審理時亦證稱：「（辯護
      人曾問：你們在協談的過程有無聽到丙○○提及你們的兒
      子、女兒在何處讀書我都知道的事？）沒有，我們三個人
      是要去談債務，怎麼可能講這個話，而且宇○○也有誠心
      要處理這個債務。」云云，惟查：證人黃雪娥於偵查中已
      具結證稱：「（檢察官問：妳為何委託他人向宇○○討債
      ？）‧‧‧我的錢一直都討不到，‧‧‧因為我不會兇，
      宇○○可能不把我當一回事‧‧‧」等語，且證人午○○
      於本院審理時亦證實：伊只知道到砂石場可以聯絡到宇○○，再由宇○○的哥哥聯絡宇○○到場等語，由此可知證
      人黃雪娥係因被害人宇○○積欠債務無法清償，乃委託被
      告沈義仁等人向被害人宇○○催討，而被害人宇○○係經
      由其兄之聯絡，始願意出面協調債務處理，是其協調之過
      程發生言語衝突，應屬難以避免之事，惟證人黃○○於本
      院審理時卻僅證稱：「（辯護人曾問：宇○○有無說要如
      何還？）他太太先開口說每個月還五萬元，我就說你就看
      你自己的能力，都可以談的，不用一口答應五萬元，屆時
      沒有辦法還又再說那些有的沒有的，後來再隔了兩個月以
      後又改說要還三萬元。」、「（辯護人曾問：當時宇○○
      最初有無講說他沒有能力還？）有，他就是一口答應說要
      每個月還五萬元，表示他是有能力的。」云云，不僅未能
      明確說明當時如何協調出債務處理之經過，以及何以被害
      人宇○○及其妻辰○○願意主動按月清償5 萬元方案之原
      因，顯見其所言有所保留，且證人午○○於本院審理時竟
      進一步證稱：「（辯護人曾問：當場丙○○有無對宇○○
      講一些恐嚇的話沒有？）沒有，大家就是歡歡喜喜的。」
      云云，實為難以想像之事，是證人黃○○、午○○不無袒
      護被告丙○○之情事，自不足採為對被告丙○○有利之認
      定。
（四）準此，自仍應以證人宇○○於警詢、偵審中及證人辰○○
      於偵查中之指證較屬可採，是被告丙○○猶空言否認，要
      屬卸責之詞，洵不足採信，此部分應堪予認定。
三、訊據被告丙○○、庚○○固不否認有於上開事實欄二時地向
    被害人玄○○收取20萬元之事實，惟均矢口否認有何恐嚇取
    財之犯行，被告丙○○辯稱：伊沒有恐嚇玄○○，拿錢時伊
    沒有在場云云；被告庚○○辯稱：當是玄○○請伊等幫忙喪
    葬事宜，所以才包20萬元紅包給伊等云云；被告癸○○、壬○○則矢口否認有於上開之時地在場一節。經查：
（一）證人玄○○於偵查中已具結證稱：「（檢察官問：是否曾
      交給丙○○20萬元？）是的」、「（檢察官問：為何要給
      他錢？）因為他去我家，就很兇，除了他還有四個小弟，
      時間在95年3月19日我和對方家屬達成和解後的下午2點半
      到3點之間，到我吉安鄉○○○街230巷8號的家中，他說他
      已經跟對方談好了，一定要給他20萬元，他語氣很兇，又
      有好幾個小弟在我後面走來走去，他的手上又有拿包包，
      所以我會害怕。」、「（檢察官問：當時丙○○帶去妳家
      的小弟是何人？）阿水、阿發及庚○○，他們是有去守靈
      ，但丙○○沒有去，他們並不是我要他們去守靈的人」、
      「（檢察官問：當初妳有無約定要給丙○○20萬元？）沒
      有。」等語；嗣於本院審理時亦明確具結證稱：「（檢察
      官問：既然丙○○沒有幫忙任何喪事的事情，妳當天為何
      會願意立刻付二十萬元給丙○○？）因為我怕他，他很兇
      。」、「（檢察官問：他有無很兇的說妳到底要不要給？
      ）有。」、「（檢察官問：妳在警詢及偵查中都有提到丙○○帶阿水及阿發還有不明男子在妳家走來走去，妳看到
      這種情形很害怕，是否實在？）實在。」、「（檢察官問
      ：妳有無曾經想過要包紅包給幫忙妳兒子喪事的人？例如
      癸○○、壬○○、庚○○？）沒有。」、「（辯護人曾：
      問究竟在三月十九日當天妳交付二十萬元給被告丙○○時
      ，被告丙○○有無對妳說我幫妳那麼多的事情，我還要養
      小弟等語？）有，是在我家講的。」、「（受命法官問：
      妳陳述三月十九日調解完當天丙○○到妳家，一開始要妳
      們給三十萬元，妳說妳媳婦巳○○很生氣的跑到樓上，她
      生氣的原因為何？）丙○○很兇，她不想理他，所以才跑
      到樓上。」、「（受命法官問：所以妳們一開始並不願意
      給？）是的。」等語，是其所證述之情節，不僅前後大致
      相符，此間經與被告丙○○、庚○○、癸○○及壬○○等
      人當庭對質及接受詰問，並未見有何猶豫、遲疑而不可採
      信之情事，參以被告丙○○、庚○○、癸○○及壬○○亦
      未主張其等與證人玄○○有任何嫌隙而有故意誣攀之質疑
      ，已難逕予否認證人玄○○上開證詞之真實性。況且，證
      人吳蕙如於偵查中另具結證稱：「（檢察官問：妳如何知
      道丙○○有介入妳和玄○○的和解？）因為我跟他們在協
      調的當中，我看玄○○神情很慌張告訴我要我們賠償80萬
      元，我說我只能付50萬元，他才告訴我其中30萬元是「和
      哥」他們要的，就是在95年3 月17日當天。」等語，亦堪
      以佐證被害人玄○○指證被告丙○○向其強取款項一節，
      顯非出於虛構，堪值採信。
（二）其次，證人玄○○於本院審理時既進一步證稱：「（檢察
      官問：95年3 月19日調解成立的當天他們是四個人一起到
      妳家的嗎？）是的，他們先到，在並在對面等我回家。」
      、「（檢察官問：丙○○很兇的跟妳二十萬元時，癸○○
      、壬○○、庚○○有無人來勸不要跟妳要這筆錢？）沒有
      。」、「（檢察官問：當時的情形，妳會否覺得他們四個
      是一起來跟妳要錢的？）是的，因為我還沒有回家，我媳
      婦就打電話給我說有人來找我要錢。」等語，由此可知，
      本件案發當時雖僅由被告丙○○一人出言恐嚇被害人玄○○交付20萬元，惟被告庚○○、癸○○、壬○○亦隨同在
      場助勢，其間亦未對被告丙○○當時之作為，有何明示或
      暗示反對的意思出現，足認其等3 人與被告丙○○間就此
      部分恐嚇取財之犯行，有犯意聯絡及行為分擔自明。
（三）此外，被告庚○○於警詢時曾供稱：莊博宇母親交付丙○○20萬元當日伊有在場，丙○○步出莊博宇住處時，就交
      給伊5 萬元叫伊交給有幫忙協調的人等語；被告壬○○於
      偵查中亦具結證稱：伊有和丙○○一起到玄○○家，伊知
      道丙○○有跟玄○○拿30萬元，當時有去幫忙的有去，大
      約有庚○○、丑○○、癸○○一起去等語，核與證人玄○○上開指證之主要情節相符，是被告丙○○、癸○○、壬○○事後猶一再否認有至玄○○位於花蓮縣吉安鄉○○○
      街230巷8號之住處，並由被告丙○○向玄○○收取20萬元
      等情，且被告庚○○於本院審理時亦改口辯稱：當場拿到
      錢時，只有伊跟丙○○在場，是由丙○○向玄○○要紅包
      ，丙○○講完之後就到外面，後來玄○○就拿20萬元給伊
      ，伊走到外面交給丙○○，丙○○再拿5 萬元給伊云云，
      以及被告庚○○於本院審理時所為有利於被告丙○○、癸○○、壬○○及其本身之證詞，無非均係一時卸責之詞，
      不足採信。
（四）準此，則丙○○、庚○○、癸○○及壬○○此部分對被害
      人玄○○共同恐嚇取財之犯行，應堪予認定。
四、訊據被告甲○○固不否認曾向被害人宙○○催討債務之事實
    ，惟矢口否認有何恐嚇取財之犯行，辯稱：並非伊本人借錢
    予宙○○，而是陳孟涵出借的，伊僅是單純借錢給陳孟涵而
    己，後來陳孟涵交付宙○○之本票予伊，要伊前往催討，後
    來伊沒有時間，才委託庚○○幫忙聯絡宙○○，並未要庚○○去恐嚇云云；被告丙○○固坦承知悉被害人宙○○積欠被
    告甲○○借款之事實，惟矢口否認有何恐嚇取財之犯行，辯
    稱：甲○○並未委託伊去向宙○○討債，亦未指示庚○○前
    往討債云云；被告庚○○則坦承確向宙○○催討債務，並向
    宙○○收取5 千元之事實，惟亦矢口否認有何恐嚇取財之犯
    行，辯稱：伊只有打電話向宙○○催討債務而已，並未以言
    語或毆打之方式恐嚇宙○○云云。經查：
（一）證人宙○○於警詢時已指稱：伊於95年9月因急需5萬元，
      乃撥打廣告上刊登之廣告表示要借5 萬元，後來伊與登報
      紙的甲○○相約借款，並簽立5 萬元本票及身份證正本交
      給他，其後陸續在花蓮市區付了6期利息共3萬元，因為伊
      有2 期利息沒有繳，於95年11月下旬打電話給甲○○表示
      沒有辦法支付利息，雙方談了之後，甲○○表示伊借款的
      利息就不用再算只要還給他本金5 萬元就可以了，但因為
      他隔天需要2萬元，伊在隔天就交給他現金2萬元，甲○○
      就說剩下3 萬元有錢在慢慢支付，之後在95年12月11日下
      午約15時，有位男子打電話給伊說他是丁先生的人，約在
      尚志路3 號橋旁的加油站見面，見面之後該男子就口氣不
      好的對伊說丁先生已經將伊的債務交給他處理，那5 萬元
      伊要如何解決，伊說不是只剩3 萬元，結果那男子又說當
      初伊所支付的都是利息錢，本金5 萬元還沒有還，伊現在
      身上有多少錢先拿出來好了，就算是1、2千元也好，當時
      因為他說話的口氣及動作都很兇，伊心裡很害怕就答應他
      明天先籌5 千元給他，該男子要走前還跟伊說「你跑不掉
      的，明天電話一定要接，電話不接的話，你家住哪裡我知
      道，我一定去你家找你」；95年12月19日晚上阿茂又用00
      00000000打給伊，電話中阿茂說「今天這筆帳我一定要收
      到，你不用回來了，我要帶一票人到你家」，結果阿茂就
      和自稱「阿義」的男子在伊家巷口等伊，阿茂一見到伊就
      很兇並且很大聲的說「你現在到底要怎麼處理」，伊就向
      阿茂說是欠3萬元不是5萬元，阿茂就回答等伊籌到錢再說
      就走了；96年1 月7日晚上23時多，阿茂及綽號阿義2人就
      到伊位於花蓮市○○○街23巷8號住處，阿茂就從正面用左
      手往伊胸前衣服一抓，把伊拉到旁邊，用右手握拳打伊肚
      子並說「你錢到底要不要還」，伊跟阿茂說還沒有錢，阿
      茂就說「從明天開始到你錢還我為止，我每天到你家等你
      下班，在你家吃、住」，庚○○就是綽號「阿茂」的男子
      等語。
（二）其次，證人宙○○於偵查中亦明確具結證稱：95年12月某
      一日伊確實在花蓮市○○路加油站被恐嚇，當天是自稱阿
      茂的人和伊見面，他在加油站跟伊說要把錢還他，否則的
      話伊家住哪裡他都知道伊跑不掉的及用一些三字經恐嚇伊
      ，因為伊害怕，所以隔一天在花蓮教育大學前的7-11便利
      商店，在下午3、4 點時將5000元交給阿茂，當天有2個人
      來，另外1 個人就是阿義，交給阿茂5000元是在95年12月
      15日之前幾天，但伊不太記得是哪一天；後來在95年12月
      19日的白天到傍晚都有用0000000000號碼打給伊，有時也
      有用0917號開頭的電話打給伊，他們都有帶恐嚇的語氣，
      在12月19日傍晚時他們說錢要收到，伊不用回來了；96年
      1月7日晚上11點多，他直接來按伊家的門鈴，伊從陽台上
      看到是阿茂及阿義，伊就下樓見面並一起與他們走到巷口
      ，伊有回他們一句說：「我就是沒有錢，有我一定給你」
      ，他們就不高興就由阿茂打伊肚子一拳，伊有跟他們說「
      不要動手，你們怕收不到錢嗎？我有錢一定還」，最後阿
      茂要走時就說：「每天到你家等你」，伊聽了以後當時會
      害怕等語，所述情節與其先前於警詢時之指證，前後一貫
      ，彼此大致相符，並無指述不一之瑕疵可言，已難否認其
      真實性。況且，證人即宙○○之妻陳美女於偵查中另具結
      證稱：有2、3 次有人到伊家討債過，伊記得是有1次按伊
      家的門鈴，當時伊先生不在家，時間是在95年12月中旬晚
      上，那個人按伊家門鈴後有說要找伊先生，那個人自稱是
      阿茂，並帶1 個伊不認識的人。伊會害怕，他們說話就比
      較兇，有1 次他們在伊家門口貼紙條，大約是如不還錢會
      怎樣之類的話，對方有打電話向伊等恐嚇，內容就是欠錢
      要還錢。95年12月中旬有一天伊先生叫伊晚一點回去，伊
      先生說討債的人堵在伊家的門口等語，足認被告庚○○確
      有三番二次欲向被害人宙○○強取債務之事實，亦堪予佐
      證證人宙○○上開所言非虛。
（三）再者，被告庚○○於本院審理而以證人身分作證時，一方
      面證稱：「（受命法官問：第一次約見面是否在花蓮教育
      大學的便利商店？）是的。」、「（受命法官問：你有無
      約甲○○一起到現場？）沒有。」、「（受命法官問：你
      第一次聯絡到宙○○時，在電話聯絡中，關於債務的處理
      如何是為何？）只是約見面而已，我有跟他說甲○○麻煩
      我聯絡你，你有欠甲○○五萬元要如何還，如何處理，他
      說他知道，並叫我在便利商店前等他。」云云，另一方面
      卻又證稱：「（受命法官問：你們見面要幹嘛？）到了現
      場，是他先到，我晚到，他直接拿五千元給我，我說好，
      他說他手頭不方便，我就跟他說你何時方便就自己打電話
      跟我說。」、「（受命法官問：當時你有無拿出債權憑證
      嗎？）沒有。」云云，試問被告庚○○既自陳係與告訴人
      宙○○第一次取得聯繫後，即直接相約見面，且於商討債
      務處理之過程中，被告庚○○並未提出任何債權憑證，以
      資證明其確係受被告甲○○所委託，則衡諸一般社會經驗
      法則，告訴人宙○○豈有可能無條件交付現金5 千元予被
      告庚○○？是其猶一再空言辯稱並未恐嚇告訴人宙○○，
      無非避重就輕之詞，委不足採。
（四）此外，被告庚○○於警詢時已明確供稱：伊有向宙○○催
      討他欠甲○○的5萬元，這筆5萬元的帳是甲○○委託丙○○，丙○○再叫伊去向宙○○催討等語，且被告丙○○、
      庚○○與甲○○（自承綽號「滷肉冰」）之間，分別於95
      年12月9 日18時18分許、同日19時25分許、同年月11日23
      時45分許、96年1 月14日23時53分許及同年月15日12時24
      分許、同日14時57許、同日16時34分許及同年月1 月20日
      23時42分許之期間內，持續有以下數段對話內容：
     「丙○○：我知道，如果說有打你也接不到，光我就已經
               打了50通了＿正事也不辦，「滷肉冰」問說一
               條5萬的你不知道收的怎麼樣。
       庚○○：那個我還要問客運的司機。
       丙○○：是找不到人是不是？
       庚○○：沒有，我到舊車站那邊找人家都不說。
       丙○○：那個「阿豐」跟你說11日是不是。
       庚○○：他就前2天跟我說慢2天又慢2天。
       丙○○：這樣你要怎麼處理。
       庚○○：他就先打電話跟我說，我就問他為什麼要慢2、
               3天，他說12日要到台中出庭，我說可以之前2
               天拿給我。
       丙○○：他藉口很多，幹你娘你跟他說11日就11日，你
               等一下打給他。
       庚○○：他不在花蓮，昨天我有問人就說他去台北。
       丙○○：你不要常常一件事就辦不好，我只跟你說不要
               睡到這麼晚，我問你睡到這麼晚怎麼找你，‧
               ‧‧‧像「滷肉冰」那5 萬找不到人你也沒跟
               他說，下午我去他才在問我，我說我也不知道
               ，你常常在說沒有case，case給你，你也沒有
               一條辦的好，像「阿豐」那個就不必給他延，
               他已經跟「滷肉」延很多次了，所以「滷肉」
               才叫你去處理，這樣你聽懂嗎？像「滷肉」交
               給我們去處理的，我一趟就給他處理一條，10
               萬元而已人家分成5 期拿，你也早一點起來，
               像「義鋒」那個你也去跑一跑，你知道他去的
               地方我都跟你說了，好啦等一下去跟他看一下
               。
       庚○○：好。」
     「丙○○：阿茂，5萬那個他手機有給你不是嗎？
       庚○○：沒有啊。 」
     「丙○○：你那5萬那個有打電話嗎？有人接嗎？
       庚○○：他的電話不會通。
       丙○○：沒通還是關機。
       庚○○：暫停使用。
       丙○○：他沒有打給「滷肉」嗎？
       庚○○：我有去他家找，他下星期才會回來。他不知道
               在哪一間，沒有在「滷肉」說的那一間。
       丙○○：在哪裡，怎麼會下星期才回來。
       庚○○：跑去桃園中正機場。」
     「丙○○：沒關係明天就有一條可以收了。你有聯絡嗎？
       庚○○：打沒有人接，剛才去找沒人在。管他的那天已
               經跟他講好了，明天我就直接去。
       丙○○：我也在籌錢。
       庚○○：看看如果明天我在找「打鐵」載我。
       丙○○：對啊，你明天再跟他約看明天幾點。張：好啊
               ，如果明天有車我就直接去。
       丙○○：你也要聯絡「滷肉冰」啊，「滷肉冰」也要跟
               你過去啊。
       庚○○：不要我乾脆直接拿了之後拿給「滷肉冰」，或
               是叫他上來花蓮拿。
       丙○○：不可能啦，「滷肉冰」沒出來人家怎麼可能拿
               給你。
       庚○○：對喔。
       丙○○：沒關係，你先跟對方聯絡好。」
     「甲○○：你媽的B，這麼會拖。
       庚○○：那一天他跟我說中午，我就想說他會不會又延
               ，我就11點多打給他，他沒接，結果他打電話
               給我說慢一點。
       甲○○：這逼殃，我真想看到他一拳給他打下去。
       庚○○：很會拖時間，那天我才在他家跟他發飆，到底
               什麼時間你跟我說。
       丁鐵作：他老婆也在啊。
       庚○○：那一天他老婆不在。
       甲○○：你去他家找他，等他的是不是。
       庚○○：沒有那一天他打電話給我，因為10日他一天本
               來要收，結果他8 點多打給我，他說慢一點結
               果我9 點才跟他約到，他約我在他家，我說到
               底是怎樣時間也是你在講，沒有辦法你也不要
               跟我說，時間一改再改，講一個你有辦法的時
               間，他才跟我說今天。
       甲○○：到時候會不會設計你。
       庚○○：不知道。
       甲○○：沒有關係今天不管怎樣我也去啦。
       庚○○：到時候我在打給你。」
     「甲○○：阿茂等一下。
       丙○○：你有跟那個聯絡好嗎？
       庚○○：滷肉冰喔，有啊。
       丙○○：聯絡幾點？
       庚○○：我有跟他說，如果是4 點沒有變我再打電話給
               他，他說好沒關係，他準備一下。
       丙○○：4點約在哪裡？
       庚○○：也不知道，他說他在外面跑車看在哪裡再約我
               過去拿。
       丙○○：好啦，那你在等他電話。」
     「甲○○：阿茂有沒有跟你聯絡啊。
       庚○○：有說明天。
       甲○○：操他嗎，他怎麼這個樣子。
       庚○○：我剛才已經跟他講了一頓。
       甲○○：又明天。
       庚○○：他說他兒子要幫他還，現金卡今天開卡明
               天領。
       甲○○：聽他放屁，他這故事已經騙過我2次了。
       庚○○：是喔，沒關係，我問他幾點下班他說6 點半啊
               ，我6點半要去找他＿。
       甲○○：他公司在哪裡啊。
       庚○○：在美崙那邊。
       甲○○：就是那花東乙（譯音）是不是？
       庚○○：他不在那邊，那是他騙你的＿是在花東乙附近
               ，一樣是在美崙車廠那邊。
       甲○○：那你有跟和哥講嗎？
       庚○○：有啊。
       甲○○：我跟你說他把我搞慘了，我要這筆錢繳房租。
       庚○○：我也被他搞慘了，我身上都沒半毛錢。
       甲○○：他很皮你知道嗎？
       庚○○：我知道我們3、4個人在等這錢等到快瘋了。
       甲○○：幹他娘你看你上次跟他接觸已經半個月了。
       庚○○：哪有，1個月了好不好＿‧‧‧‧」
     「丙○○：5萬那個找不到人。
       庚○○：有啦，他就沒有錢。
       丙○○：你如果這樣處理事情，怎麼處理。已經延那麼
               多次了。
       庚○○：他就真的沒有錢。
       丙○○：這樣注定你要艱苦啦。
       庚○○：我有一直催，催到他不敢回去。
       丙○○：沒有你要跟他說如果沒有，就不要答應我們那
       麼多次。」
      等情，有通訊監察譯文1 份附卷可按（參見偵6卷第177頁
      至第180 頁），由此可知，被告丙○○、甲○○對於由被
      告庚○○出面向告訴人宙○○催索討5 萬元債務之進行過
      程，實屬知之甚詳，其3 人間除時常相互聯絡處理上開債
      務之事宜外，被告甲○○亦透過被告丙○○向被告庚○○
      詢問催討債務之進展，此間則大多係由被告丙○○催促被
      告庚○○儘快處理完畢，而在被告甲○○與被告庚○○之
      對話中，一再表露被告甲○○對告訴人宙○○一再拖延清
      償之不奈及憤怒，以致出現「我真想看到他一拳給他打下
      去」、「操他嗎，他怎麼這個樣子」、「聽他放屁，他這
      故事已經騙過我2 次了」等語，顯見被告丙○○、甲○○
      對於被告庚○○出面以恐嚇之方式，向告訴人宙○○強取
      5 萬元款項一事，均事前、事後均應有所掌握，且並不違
      反其本意，是其3人間自有犯意聯絡及行為分擔甚明。
（五）至被告甲○○雖一再辯稱：宙○○並非向伊借5 萬元，而
      係向陳孟涵所借云云，且證人陳聖勛（原名陳孟涵）於本
      院審理時亦證稱：「（辯護人曾問：如何認識的？）甲○○是我阿姨、舅舅的朋友，他跟我們家都很熟；宙○○是
      我們卡拉OK公司的客戶，他兩年前就常常去我們公司。」
      、「（辯護人曾問：在民國九十五年間，你有無曾經跟宙
      ○○有任何金錢往來？）有，他有一次到我們公司，他說
      要急用五萬元，我自己就向甲○○借五萬元來轉借給宙○○。」、「（辯護人曾問：之間有無任何憑證？）有，本
      票。」、「（辯護人曾：問後來那本票到何處了？）我交
      給甲○○了，因為我當時要到桃園工作，我就聯絡他們雙
      方看要何時還錢，我交給甲○○，並請他收。」、「（辯
      護人曾問：你對於宙○○說他向甲○○借五萬元，有何意
      見？）不是，是宙○○向我借的。」、「（受命法官問：
      你借錢給宙○○有無約定利息？）沒有。」云云，惟查：
      依上開證人陳聖勛所述，其僅因宙○○係其卡拉OK之客戶
      ，即無息借款5 萬元予宙○○，此間又因本身並無資力，
      乃另向被告甲○○先借入5 萬元再轉借予宙○○，已不符
      合常理；又證人陳聖勛既將該債務委由被告甲○○直接收
      取，竟僅告以宙○○之電話號碼，而並未告知無其他聯絡
      方式，亦顯有可疑之處；況且，證人陳聖勛另證稱：「（
      受命法官問：你有無跟甲○○說為何要借錢給宙○○？）
      沒有。、「（受命法官問：他有無問？）沒有。」云云，
      則以證人陳聖勛與被告甲○○並非至親好友之關係，突由
      證人陳聖勛向被告甲○○借款後轉借予他人，竟未稍加詢
      問其原由，以評估返還借款之可能性，更與一般社會常情
      有違。準此，則證人陳聖勛所為上開證言，無非袒護被告
      甲○○之詞，不足為採。
（六）末查被告甲○○、丙○○及庚○○在明知被害人宙○○所
      久債務僅餘3萬元之情形下，猶向被害人宙○○強索5萬元
      款項，其等主觀上就超過所餘借款3 萬元返還之部分，自
      有意圖不法所有之犯意甚明。準此，則被告甲○○、丙○○及庚○○共同向被害人宙○○恐嚇取財之犯行，亦堪予
      認定。
五、訊據被告丙○○固不否認於上開事實欄四所示時地受告訴人
    地○○之委託代為出賣該藍寶石，其後又將該藍寶石交付予
    酉○○之事實，惟矢口否認有何強制及侵占之犯行，辯稱：
    伊沒有脅迫地○○，係地○○自願委託伊出賣藍寶石，其後
    伊將藍寶石交付予酉○○，係看有無人要買，並非作為擔保
    債務之用云云。經查：
（一）證人地○○於偵查中已明確證稱：「（檢察官問：95年11
      月23日你載藍寶石到那裡的王母娘娘廟？）是花蓮縣吉安
      鄉○○路的王母娘娘廟，當天丙○○是帶綽號「打鐵」的
      人來我家。（檢察官問：為何要付保全費用？）是24號我
      付錢的那天丙○○叫我付的。」、「（檢察官問：為何沈
      要叫你付？）他用很兇的口氣叫我付就付。」、「（檢察
      官問：電話恐嚇為何號碼？）這是去我家說及在電話中也
      有說：你不載上來你試試看。他是打我手機0000000000號
      。」等語；嗣於本院審理時更進一步具結證稱：「辯護人
      曾問：後來丙○○有無到你家看藍寶石？）有。」、「（
      辯護人曾問：丙○○有無告訴你這藍寶石有何用途？）他
      說有人要買。」、「（辯護人曾問：丙○○有無要求你把
      藍寶石交給他去賣？或是要你讓他知道你的藍寶石放在哪
      裡，讓別人去看？）他之前就來看過三次了，之後就有好
      幾個人就強迫我說要拿給他去給別人看。」、「（辯護人
      曾問：在九十五年十一月二十三日下午丙○○有無跟何人
      去你住處找你，並做何事？）有，他叫我把石頭拿給人家
      看。」、「（辯護人曾問：他除了拿石頭給人家看以外，
      有無恐嚇你？）他說如果我不拿出來的話，要對我的家人
      不利。」、「（檢察官問：你於警詢時陳述丙○○有去你
      家看過石頭共四次，丙○○說你要是不把石頭拿回來給我
      看，你家人跟小孩要小心一點，而且用手比槍的姿勢，說
      車上有這個，你給我小心一點，是否如此？）是，他當時
      講話的口氣很兇，我那時聽了之後怕家人受到傷害。」、
      「（檢察官問：丙○○在第四次去你家看石頭的隔天，是
      否有說如果石頭不載來花蓮的話，你給我試試看？）對，
      我就是因為害怕，所以才將石頭載上來的。」、「（檢察
      官問：在簽委託書之前，你有無主動要丙○○幫你賣這顆
      石頭嗎？）沒有。」、「（檢察官問：你將石頭載到花蓮
      ，並簽委託書的事，是因為你自己主動的嗎？）我是被動
      的，因為之前他們有這樣恐嚇我，我會怕。」等語，參以
      證人卯○○於偵查中亦曾證稱：「（檢察官問：你有無和
      丙○○去地○○家？）有的，幾次我沒有辦法記，但很多
      次。‧‧‧」、「（檢察官問：有一次丙○○是否很大聲
      對地○○說話？）是的，意思是說地○○拜託丙○○賣石
      頭，但都沒有拿出來給丙○○，每次客人要買石頭時都要
      帶去地○○家去配合地○○的時間，丙○○就不高興有說
      要地○○小心一點，這樣說法有2 次，在不同一天說的。
      」等語，足認被害人地○○顯非出於自願將該藍寶石交由
      被告丙○○代為出售，是證人地○○上開證稱係因遭言語
      脅迫而同意交付藍寶石予被告丙○○代為出售一事，尚屬
      有據，堪值採信，而被告丙○○猶一再辯稱：伊並未恐嚇
      地○○，係伊到地○○家看石頭時，地○○「主動」問伊
      可否幫忙賣寶石云云，要屬卸責之詞，洵不足採。
（二）其次，被告丙○○於警詢時已供承：藍寶石會在酉○○那
      邊，是因為伊拿去跟他借錢，所以暫時質押在他那邊，順
      便請他找看看有沒有買主要買等語；嗣於本院訊問時亦供
      稱：伊拿該藍寶石去擔保伊欠酉○○的債務，檢察官起訴
      這部分伊承認等語，而證人酉○○於警詢時及偵查中則分
      別證稱：丙○○有一顆重達約60公斤左右的藍寶石放在伊
      那邊，他是在96年1-2 月間左右將該顆藍寶石交給伊，因
      為他先前有欠伊近40萬元左右債務，後來他又持該顆藍寶
      石質押給伊借款約20多萬元左右，當時並言明2 個月他要
      拿錢來贖回；丙○○約在今年農曆過年前幾天交藍寶石給
      伊，在花蓮市○○街某間茶舖。因為他之前有向伊借錢將
      近50萬元，他就說先放在伊這裡看有沒有人要買，他有說
      寶石是他的等語，並有證人酉○○簽名確認於其上，內容
      載有「丙○○向本人借貸所質押之藍寶石一顆（重約60公
      斤左右），‧‧‧」等字樣之代保管條1 張在可參，堪信
      被告丙○○於脅迫被害人地○○將上開藍寶石委託其出售
      後，確已於96年2 月間將之質押予酉○○，作為擔保其積
      欠酉○○借款之用，顯然已將該藍寶石以變易持有為所有
      之意思予以侵占入已，是被告丙○○其後始改口辯稱：伊
      僅係要酉○○看有無人要買，並非作為擔保債務之用，亦
      無非一時卸責之詞，不足採信。
（三）此外，復有地○○與丙○○所簽訂之委託書1 張及藍寶石
      現場照片2 張附卷可參，是以被告丙○○上開強制罪及侵
      占罪之犯行，均堪予認定。
六、訊據被告戊○○固不否認於上開事實欄五所示時地借款6 萬
    元予申○○，其後並委託被告乙○○前往催討之事實，惟矢
    口否認有何恐嚇之犯行，辯稱：伊不知乙○○於96年5月7日
    及8 日有去找申○○，是96年5月8日中午，乙○○打電話要
    伊去拿錢，伊才知道乙○○向申○○拿到錢云云；被告乙○○亦不否認有於上開事實欄五所示之時地與被害人申○○聯
    絡，其後又偕同被害人申○○返回住處變賣家具，俾返還戊○○借款，以及事後所取得變賣冷氣機5 千元並未交還予戊○○之事實，惟矢口否認有何恐嚇及侵占之犯行，辯稱：伊
    僅係幫戊○○去協調債務，從頭到尾都沒有恐嚇申○○，是
    他自己同意拿家具去變賣還錢，且伊拿到後來變賣冷氣機5
    千元，本來要交給戊○○，但在96年5月9日就為警查獲，始
    未交付云云；被告丙○○則辯稱：伊並不認識申○○，當時
    是乙○○在電話中說在幫忙朋友賣家具，伊還告訴乙○○在
    假釋中要小心，要寫切結書，並未與乙○○有共同恐嚇申○○之行為云云。經查：
（一）證人申○○於警詢時已明確指稱：96年1 月15日我就撥打
      廣告版上所留電話表示要借6 萬元，結果接電話綽號「阿
      原」的男子就說，要借6萬元可以，但是要先扣除9千元利
      息，之後，因為支付不出來就未再支付了。於96年5月7日
      下午3點多，有位男子打電話給伊說「今天下午5點下班時
      無論如何一定要籌現金2 萬元，要不然你會死的很難看」
      ，約下午4 點多，該男子就到公司門口並打電話叫伊出來
      ，出來之後該男子就問伊籌到了沒有，伊說伊先進去辦公
      室鎖門，就搭同事的車趕快走，翌（8） 日早上約11時，
      該男子就到伊上班之台電配電中心對伊說「你愈跑愈死，
      再跑，以後你公司進出的車輛我每一台都攔，要給你好看
      ，走，現在去你家」，到伊家後就問伊現在要怎麼處理，
      後來他就提議叫中古商來估伊的家具，之後他就打電話叫
      中古商來總共把家中DVD 、音響、電腦、冰箱、冷氣、沙
      發估了1萬7千元，中古商之後將1萬7千元交給那名男子，
      之後阿原到伊家時，那名男子就交給阿原1萬2千元，並說
      那1萬7千元就只能當作1萬元利息，且要伊簽下需再支付6
      萬元之同意書，「阿原」就是戊○○，那名男子就是乙○○等語；嗣於偵查中復再次證稱：電話恐嚇那一次是在96
      年5 月7日下午3時多打伊手機0000000000號，他說今日繳
      不出錢，一定要籌2 萬元不然會死的很難看，後來他當天
      有到伊花蓮市○○路95號的公司台電大樓叫伊出來，伊先
      出來後又假裝要回去鎖門，後來伊就不敢出來，並就坐同
      事的車溜出去，第2 天他們就直接到伊公司裡面請伊出來
      ，後來伊跟他們出來，他說：「你越跑越死再跑我每一台
      車都攔」，伊會害怕就跟他回家，他說他今日一定看到錢
      最少要2 萬元，後來他說有沒有熟識的估價商，伊說沒有
      ，他就直接打電話給估價商，伊所有之DVD 、電腦、冷氣
      、電視都估很少錢，總共才1萬7 ，他還說7千元不用算就
      直接1 萬元就好了，切結書是他叫伊寫的，依照切結書伊
      還要還6 萬元，是他念一句伊寫一句等語，所述情節前後
      一貫，悉盡相符，並無先後指述不一之瑕疵存在，已難逕
      予否認其真實性。
（二）其次，證人申○○於本院審理時亦進一步確認證稱：「（
      受命法官問：96年5月7日有無人到你臺電公司上班的地點
      等你？）是的。」、「（受命法官問：那個人有無打電話
      給你？）有。」、「（受命法官問：當天他在電話中是如
      何說的？）我不記得了。」、「（受命法官問：你之前在
      警詢及偵查中都有提到，那名男子有說不論如何，要籌到
      現金兩萬元，不然你會死得很難看，是否屬實？）有。」
      、「（受命法官問當天那名男子有無現身？）沒有，當天
      我搭朋友的車離開了。」、「（受命法官問：你在警詢及
      偵查中不是陳述，你有出去，那個人問你籌到了沒，你就
      假裝說要去鎖門，並趁機離開，究竟那名男子有無現身？
      ）有。」、「（受命法官問：後來該名男子第二天是否又
      有到你上班的地點？）對。」、「（受命法官問：你有無
      碰到那個人？）有，我把他帶出去。」、「（受命法官問
      ：你之前於警詢及偵查中有提到說，那個男子有說你愈跑
      愈死等語，要你帶他去你家，是否屬實？）確有這回事。
      」、「（受命法官問：後來該名男子就把你帶去你家，並
      變賣你的傢俱？）是的。」、「（受命法官問：你有幾次
      被人到家裡變賣傢俱？）只有一次。」等語，參以被告乙○○亦自始不否認其確有先後2 次前往被害人申○○工作
      地點催討債務，並偕同被害人申○○返回住處變賣家具用
      以清償借款一情，堪信證人申○○上開所指「那名男子」
      即係指被告乙○○無訛。至證人申○○於本院審理時雖一
      度證稱：「（檢察官問：96年5 月7日下午3時許，有無人
      打電話要你還錢，如果不還，就要你死得很難看？）有，
      但是我不認識那個人，也不知道他的名字。」、「（檢察
      官問：你再確定一下，去你家叫你賣家電的人，並到你上
      班處所攔你的人，是否即為在庭被告乙○○？）不是。」
      等語，惟經本院質疑何以被告乙○○亦供承其確有上開行
      為後，證人申○○已證稱：「不太記得是否為乙○○」、
      「（審判長問：你現在就當時被強賣傢俱的事情，目前是
      否仍然害怕？）當然害怕」等語，足認證人申○○或係因
      距案發時間已久，不復記憶對被告乙○○是否對其為恐嚇
      之人，或係  因當庭仍畏懼於案發當時之經過，以致不敢
      當庭指認被告乙○○涉案，自均不足逕採為被告乙○○有
      利之認定。
（三）再者，證人即二手家具商邱家桂於警詢時已指證：乙○○
      打電話說他朋友欠錢叫伊前去估中古電器，伊一到場時乙○○就對我們聲稱他是屋主的朋友，當時一共估了舊的VC
      D 、音響、電腦、小冰箱、29吋影像管電視及沙發，伊伊
      選估這些東西是乙○○將這些東西指出來叫伊估價的，且
      所估物價格都是由乙○○在決定，屋主都沒有說話，看起
      來表情很無奈等語；嗣於偵查中亦具結證稱：伊有於96年
      5月8日有到花蓮市○○街收購中古電器，伊到場後年輕人
      說他的朋友缺錢要賣電器，是由那個年輕人指示何種電器
      後由伊估價，當時年輕人在指的時候，他的朋友坐在沙發
      上從頭到尾都沒有說話，第一趟是原來年輕人沒有同意，
      伊再回去的路上年輕人才打電話說同意，後來我才聽到年
      輕人叫屋主寫好像是借錢的收據，應該是年輕人念然後由
      屋主寫等語，由此可見，被害人申○○顯係因遭被告乙○○之恐嚇，不得已始同意變賣具償債，否則何以於變賣家
      具之過程中，對於變賣家具種類及價格，竟毫無置喙之餘
      地，任由被告乙○○居於主導之地位，其後又聽任被告乙○○之要求，被動簽下「因拖欠甚久，自覺不好意思，因
      此自行連絡二手傢俱行前來家中估價」等內容與事實全然
      不相符之同意書（參見警卷C1第295 頁）？是被告乙○○
      上開所辯，全屬卸責之詞，顯不可採信。
（四）此外，被告丙○○、乙○○及戊○○（自承綽號「阿原」
      、「競元」，使用行動電話0000000000號）之間，分別於
      96年5月7日17時34分許、同日20時15分許、同日20時22分
      許、同年月8日4時13分許及同日14時46分許之期間內，持
      續有以下數段對話內容：
    「乙○○：喂！
      丙○○：你在幹什麼！車子去開回來了沒有！
      乙○○：我在買飲料，等一下車子開回去。
      丙○○：顧一個人你讓他跑掉。
      乙○○：沒啦，他坐他同事的車子，我沒看到。
      丙○○：那晚上他一定會去找屋主。」
    「乙○○：喂！
      丙○○：競元說明天去公司就好了，晚上過去也沒用。
      乙○○：：晚上不是說要過去！
      丙○○：晚上過去他也不會出來。
      乙○○：好，你聯絡主席。
      丙○○：好。」
    「乙○○：喂，怎樣！主席有通嗎？
      丙○○：都關機。
      乙○○：是不是出國，競元說明天嗎？
      丙○○：對啊，直接去撞（台語發音）公司嗎，明天晚上
              或早上9點過去。
      乙○○：那你有錢了，我等一下過去理事長哪裡！
      丙○○：人找到了嗎？
      乙○○：我就還沒有去。
      丙○○：喔！」
    「乙○○：喂！明天那個我來處理！
      戊○○：不用了。
      乙○○：你明天等著分錢就好，我已經恐嚇了。
      戊○○：幹嘛要恐嚇！
      乙○○：我沒給人家裝笑（台語發音），我賭爛這種人，
              我希望你瞭解我的意思。
      戊○○：好啦。」
    「丙○○：喂。
      乙○○：估1萬2而已。
      丙○○：你順便叫他簽一張，是他自願的，不是我們用逼
              迫的。
      乙○○：我知道，現在正在寫。
      丙○○：好。」
      等情，有通訊監察譯文1 份附卷可按（參見偵9卷第3頁至
      第5 頁），由此可見，被告丙○○、戊○○對於被告乙○○於96年5 月7日及8日出面向被害人申○○強討債務之情
      形，事前均已有所知悉，否則上開對話內容之中，何以未
      有事後始由被告乙○○詳細說明向申○○催討經過之對話
      ？且此間被告戊○○經被告乙○○告以「你明天等著分錢
      就好，我已經恐嚇了」等語，則僅以「幹嘛要恐嚇！」、
      「好啦」回應，而被告丙○○則係於被告乙○○僅告以「
      估1萬2而已」後，隨即提醒被告乙○○要被害人申○○簽
      立其上載明係「自願」變賣之同意書，足見被告丙○○、
      戊○○就上開被告乙○○出面以恐嚇之方式，接續強迫被
      害人申○○變賣家具償債及簽立同意書一事，事前或事中
      均有所知悉，且不違反其本意，是被告丙○○、戊○○及
      乙○○間就此部分恐嚇之犯行，應有犯意聯絡及行為分擔
      自明。
（五）另被告乙○○於偵查中已明確證稱：冷氣機5000元是二手
      家具老闆於隔天才拿給伊，原本該5000元是要拿給戊○○
      ，但伊拿去花用，戊○○不知道伊把5000元花完等語；此
      間於97年2 月1日本院準備程序時又供稱：變賣冷氣機5千
      元的部分是後來才拿來的，因為二手商邱家桂說他沒錢，
      所以隔天才拿5 千元給伊，此部分的侵佔伊承認等語；嗣
      於97年4月3日本院準備程序時復再一次供稱：伊只承認侵
      佔變賣冷氣機5 千元之部分等語，是被告乙○○事後翻異
      前詞，改口供稱：其係因被查獲始未及將5 千元交還予戊○○，並無侵占的意思云云，顯係卸責之詞，自不足採。
七、訊據被告己○○固不否認於上開事實欄六所示時地出借部分
    款項予天○○，此間又受天○○委託將該房地虛偽轉讓予第
    三人陳春梅，俾辦理設定抵押權而貸款650 萬元，其後上開
    房地又以920 萬元出賣予張貴花之事實，惟矢口否認有何侵
    占之犯行，辯稱：用陳春梅的名義辦貸款後，那一次核貸了
    650 萬元，向銀行申請這個額度，是天○○同意的，核貸下
    來後，伊就與天○○去一信總社匯款250 萬元到天○○本人
    之帳戶，另外領出400 萬元當場交給未○○，要處理債務問
    題，什麼樣的債務問題，伊不清楚；後來該房子是天○○找
    張貴花去買的，總共賣了920萬元，尾款270萬元，扣掉過戶
    及所有的費用後僅餘225萬元，由張貴花開了200萬元的支票
    及現金25萬元交付予陳春梅，除25萬元當場交付予天○○外
    ，其餘200 萬元之支票伊存入陳春梅之帳戶後，天○○叫亥
    ○○來跟伊要尾款200 萬元，伊等約在郵局後面的咖啡廳，
    就把150 萬的現金支票及50萬的現金交給「志偉」云云。經
    查：
（一）被害人天○○於警詢時已指稱：94年11月伊因缺錢向經營
      代辦貸款的己○○借40萬元（月息4 分），而該月伊母親
      要將位於花蓮市○○路615 號之房子過戶給伊，需要繳納
      增值稅，伊又向己○○借97萬元，之後己○○就向伊說將
      花蓮市○○路615 號房子假買賣過戶給陳春梅可以去貸款
      ，伊想說這樣就可以貸款150 萬元，來償還己○○，於是
      同意並辦理過戶給陳春梅，94年12月底，伊決定將該屋以
      920 萬元賣給張貴花，己○○知道後就來找伊說「該屋已
      向銀行貸款600萬元（應為650萬元之誤）做設定，現在你
      要賣920萬元，扣掉欠我的150萬元，但是道上兄弟要索取
      費用200萬元，你只可以拿570萬元，這筆錢我會負責給你
      」，95年1 月9日己○○原本要給伊300萬元，結果未○○
      說他要周轉拿走其中50萬元支票，所以，己○○只轉帳新
      台幣250 萬元給我，又拿給我現金22萬元（應為25萬元之
      誤），尚有248 萬元沒有給我，伊是跟己○○說要辦理貸
      款150 萬元還他就好，但是己○○在沒有伊授意下私自辦
      理貸款600萬元（應為650萬元之誤），事後才告知伊等語
      ；嗣於偵查中亦明確具結證稱：伊所有房、地契都在己○○手上，這是伊跟他約定好的，沒有想到他後來貸款超出
      伊所想要的數額，並且還不將錢交給伊，伊母親要過戶房
      子給伊，伊不夠錢才向己○○、未○○他們借，後來伊母
      親的房子沒有過戶給伊，是用假買賣的方式賣給陳春梅，
      是己○○他們處理的，後來房子有跟銀行設定抵押借錢，
      也是己○○他們去處理的，好像設定650萬元，賣得900多
      萬元，後來他只有給伊275 萬元，其他的錢在他們那裡，
      他們沒有經過伊的同意就把房子向銀行借了650 萬元，賣
      屋尾款在己○○那裡，己○○他們開了4張總共200多萬元
      的支票，只有1 張兌現等語，不僅先後所述情節相符，且
      被告己○○於警詢時亦自承：天○○因為要使用和平路61
      5 號房屋辦貸款，才以陳春梅名義向花蓮第一信用合作社
      貸款650 萬元，94年12月要撥款前幾天晚上約21時，因為
      未○○想要從中取得利益，就找伊一同至天○○家，當面
      向天○○說貸款一撥款，伊只能拿到新台幣300 萬元，其
      他350 萬元除了償還所借的137萬元加利息共150萬元外，
      其他的200 萬元道上兄弟要無條件借用等語，另參以被告
      己○○既自承被害人天○○僅積欠其或未○○共計約150
      萬元之事實，衡情被害人天○○應無任意提高貸款金額至
      650 萬元之必要，堪認證人天○○上開證述，尚非無據，
      應值採信。
（二）況且，被告己○○初於警詢時供稱：伊與未○○2 人當面
      向天○○說貸款一撥款，他只能拿到新台幣300 萬元，其
      他350 萬元除了償還向伊等所借的137萬元加利息共150萬
      元外，其他的200 萬元因為道上兄弟要無條件借用；之後
      買方付了現金20幾萬及台灣銀行支票4張共200萬給伊，伊
      就將20幾萬現金交給天○○，另外200 萬元台銀支票當日
      提領後伊與丙○○平分佔為己有云云，嗣於本院審理時又
      供稱：伊跟天○○去一信總社匯款250 萬元到他本人的帳
      戶，另外領出400 萬元當場交給未○○，要處理債務問題
      ，什麼樣的債務問題，伊不清楚云云，先後說詞反覆不一
      ，要難輕信其所言與事實相符，
（三）另外，被告己○○於本院審理時自始不否認其並未將上開
      房地買受人張貴花交付之金額各為50萬元之支票4 張直接
      交付予天○○，以及未於提示兌現該支票後隨即將現金交
      付予天○○之事實，核與證人天○○所指述之情節相符，
      且證人亥○○於本院審理時亦具結證稱：「（被告己○○
      問：當初天○○是否有委任你跟你收兩百萬元？）當初我
      是受一位叫阿華的人委託我去向己○○收錢，我記得好像
      都是支票，金額我不記得。」、「（被告己○○問：是否
      現金五十萬元、現金支票五十萬元，以及另外一張一百萬
      支票交給你？）我不太清楚，我只記得有收到現金好像是
      二十萬元，但沒有五十萬元這麼多，只知道我拿到的票都
      跳票，票好像不只一張，應該有好幾張。」等語，足認被
      告己○○係將50萬元之支票4 張予侵占入已，且其後亦未
      將兌現該支票後所取得現金全數交付予天○○之事實，應
      堪予認定。
（四）此外，復有張貴花與陳春梅之不動產買賣契約書及張貴花
      所交付之支票影本4 張（付款人均係合作金庫銀行花蓮分
      行，號碼分別為QY0000000至QY0000000號）附卷可參，是
      以被告己○○上開先後2次侵占之犯行，均堪予認定。
八、訊據被告癸○○矢口否認有於事實欄七所示時地販賣槍彈予
    戌○○之事實，辯稱：伊不認識戌○○，也沒有槍彈可以賣
    給戌○○云云；被告丑○○亦矢口否認有幫助販賣槍彈予戌
    ○○之事實，辯稱：戌○○有向伊提及有跟癸○○買槍之事
    ，但之前伊並不知他要跟癸○○買槍云云。經查：
（一）證人戌○○於偵查中已明確證稱：伊係透過丑○○問說有
      沒有獵槍，丑○○說他朋友那邊有槍，他就介紹給伊認識
      ，有一天就相約在花蓮市○○○ 路電動遊戲場外面的路邊
      ，在場的人有伊、他跟丑○○的朋友「阿偉」，時間在去
      年6、7 月的晚上，伊是用30000元買1支槍及3顆子彈，「
      阿偉」沒有在丑○○的面前交槍給伊，他是直接將槍丟在
      伊車上，丑○○當時在伊車子的外面，伊則在車上，他們
      來了以後，丑○○的朋友就進車內將槍交給伊，伊就將錢
      交給他朋友，隨後他們就下車一起走了，（經提示癸○○
      口卡）他就是伊說的「阿偉」，伊就是將錢交給他，丑○○有說子彈用完跟他說就好了，他會再跟他的朋友說可以
      賣給伊。」等語；嗣於本院審理時經與被告癸○○、丑○○當庭對質之結果，證人戌○○亦再次具結證稱：「（辯
      護人曾問：你上個槍械的案子所查扣之槍彈是如何來的？
      ）是一個叫阿偉的人。」、「（辯護人曾問：阿偉是何人
      ？）癸○○。」、「（辯護人曾問：你如何得到槍械？）
      是伊之前打電話給丑○○，伊要跟他借錢，約在花蓮國聯
      某路碰面認識他朋友，是在一間小吃舖。」、「（受命法
      官問：剛才你作證時，最初提到槍枝的來源是向丑○○詢
      問得知，是否如此？）是的。」、「（受命法官問：後來
      是如何聯絡買槍的事？）後來有跟阿偉通過電話，電話是
      丑○○給的，電話中我說我要過去談槍的事情，後來就約
      見面當面講。」等語，不僅其先後所述關於該槍彈買受取
      得來源之主要情節大致相符，且就何以其先前於警詢時竟
      指稱販賣槍彈予其之人係「丑○○」一情，證人戌○○已
      進一步解釋證稱：「（受命法官問：既然不是丑○○賣給
      你，當時你為何要指訴是丑○○是賣你槍的？丑○○與你
      有何關係？）我之前是在丑○○家上班的，警員問我，我
      就只知道丑○○的朋友，且是透過他的朋友。」、「（受
      命法官問：你在偵查中最後有提到丑○○有跟你說，子彈
      用完了，跟他說就可以了，他會再跟他朋友說可以賣你，
      是否因為你主觀認定是他們二人一起賣槍給你的，所以在
      警局才只提到全名的丑○○？）是的。」等語，參以證人
      戌○○若係為脫免被告丑○○之罪責，進而翻異其先前於
      警詢及另案偵查中之說詞，則其僅需指稱其所持有之槍彈
      ，係被告丑○○之「不知名友人」所販賣即可，實無一再
      「當庭」明確指證係被告癸○○販賣槍彈之必要，參以被
      告癸○○亦始終未能提出證人戌○○與之有何嫌隙而加以
      蓄意加以誣攀之情事，堪認證人戌○○所為之上開證詞，
      要與事實相符，應值採信。
（二）至證人戌○○於本院審理時雖一度證稱：「（檢察官問：
      為何你於檢察官偵訊時，說在場的有你、阿偉、丑○○，
      阿偉把槍丟到你車上，在你車子的外面？）丑○○是看到
      我的車在那邊，他不曉得我與阿偉是在交易什麼。 」、
     「（ 辯護人曾問：你去買槍，究竟是否透過丑○○介紹才
      交易成功的？）不是，我是跟他朋友講的。」云云，惟被
      告丑○○於本院審理時既自承其父親係戌○○工作處之老
      闆，顯見其2 人間關係尚屬密切，設若稍有偏袒被告丑○○而為部分有利於被告丑○○之情事，要非難以想像之事
      ，惟尚不足據為其所為證詞全無可採之理由。
（三）此外，復有另案扣押之上開改造手槍1支、子彈2顆以及照
      片4 張在卷可資佐證，且該查獲之槍、彈，經送內政部警
      政署刑事警察局以性能檢驗法、試射法鑑定之結果，認送
      鑑改造手槍1支（含彈匣1個，槍枝管制編號：0000000000
      ），係由仿FN廠半自動手槍製造之槍枝，換裝土造金屬槍
      管而成之改造手槍，機械性能良好，可擊發適用子彈，具
      有殺傷力；另送鑑改造子彈2 顆，認均係土造子彈（具直
      徑約8.㎜ 之金屬彈頭），採樣1顆試射，可擊發，認具殺
      傷力，此有該局96年3 月20日刑鑑字第0960035188號槍彈
      鑑定書1 份在卷可稽，是以被告癸○○、丑○○各自所為
      販賣槍彈、幫助販賣槍彈之犯行，均堪予認定，應予依法
      論科。
九、核被告丙○○就事實欄一、（一）、五前段所為，係犯刑法
    第305 條之恐嚇罪；就事實欄一、（二）所為，係犯刑法第
    339條第1項之詐欺取財罪；就事實欄二、三所為，係犯刑法
    第346條第1項之恐嚇取財罪；就事實欄四所為，係犯刑法第
    304 條之強制罪及第335條第1項之侵占罪。被告庚○○就事
    實欄二、三所為，均係犯刑法第346條第1項之恐嚇取財罪。
    被告壬○○就事實欄二所為，係犯刑法第346條第1項之恐嚇
    取財罪。被告癸○○就事實欄二所為，係犯刑法第346條第1
    項之恐嚇取財罪；就事實欄七所為，係犯槍砲彈藥刀械管制
    條例第8條第1項未經許可販賣可發射子彈具有殺傷力之改造
    手槍罪及同條例第12條第1 項未經許可販賣子彈罪。被告甲○○就事實欄三所為，係犯刑法第346條第1項之恐嚇取財罪
    。被告乙○○就事實欄五前段所為，係犯刑法第305 條之恐
    嚇罪；就事實欄五後段所為，係犯刑法第335條第1項之侵占
    罪。被告戊○○就事實欄五前段所為，係犯刑法第305 條之
    恐嚇罪。被告己○○就事實欄六所為，係犯刑法第335 條第
    第1 項之侵占罪。被告丑○○就事實欄七所為，係犯刑法第
    30條第1 項、槍砲彈藥刀械管制條例第8條第1項幫助未經許
    可販賣可發射子彈具有殺傷力之改造手槍罪及同條例第12條
    第1 項之幫助未經許可販賣子彈罪。又被告丙○○就事實欄
    二之犯行，與被告庚○○、壬○○、癸○○間，有犯意聯絡
    及行為分擔（按被告3 人此部分行為後，刑法第28條有關共
    同正犯之規定，業於94年1 月7日經立法院修正，並自95年7
    月1 日施行，經比較新、舊法結果，新法並未較有利於被告
    ，應依刑法第2條第1項前段，適用修正前之刑法第28條規定
    ）；就事實欄三之犯行，與被告庚○○、甲○○間，有犯意
    聯絡及行為分擔；就事實欄五前段之犯行，與被告乙○○、
    戊○○間，有犯意聯絡及行為分擔，應各論以共同正犯。再
    被告癸○○以1 行為而同時觸犯販賣具有殺傷力之改造手槍
    、子彈，以及被告丑○○以1 行為而同時觸犯幫助販賣具有
    殺傷力之改造手槍、子彈，均為想像競合犯，應各依刑法第
    55 條規定，分別從1重論以未經販賣可發射子彈具有殺傷力
    之改造手槍罪及幫助未經販賣可發射子彈具有殺傷力之改造
    手槍罪。按被告丑○○於行為後，刑法第30條有關幫助犯之
    規定，亦於94年1月7日經立法院修正通過，並於自95年7月1
    日施行，而修正前後關於幫助犯得按正犯之刑減輕之規定，
    並未有所變更，而僅將「從犯」之法條文字修改為「幫助犯
    」，自無所謂何者較有利於行為人之問題，應依新刑法第2
    條第1 項前段，適用舊法即行為時之修正前之刑法第30條規
    定，是被告丑○○明知被告癸○○欲販賣槍彈予另案被告戌
    ○○，竟仍居中聯繫並偕同被告癸○○到場交付所販賣之槍
    彈，應屬幫助他人遂行販賣槍彈之犯行，為幫助犯，應依修
    正前刑法第30條第2項規定，按正犯之刑減輕其刑。
十、另按被告丙○○於事實欄一、（一）（二）之行為後，以及
    被告己○○於事實欄六之行為後，刑法第56條關於連續犯之
    規定，業於94年1月7日經立法院修正刪除，並自95年7月1日
    施行，則被告之犯行，因行為後新法業已刪除連續犯之規定
    ，此刪除雖非犯罪構成要件之變更，但顯已影響行為人刑罰
    之法律效果，自屬法律有變更，依新刑法第2條第1項前段規
    定，比較新、舊法結果，仍應適用較有利於被告之行為時法
    律即舊法論以連續犯（最高法院95年第8 次刑事庭會議決議
    參照）。是被告丙○○於事實欄一、（一）（二）所為先後
    2 次恐嚇、詐欺之犯行，以及被告己○○於事實欄六所為先
    後2 次侵占之犯行，時間緊接，且所犯屬構成要件相同之罪
    ，顯係基於概括之犯意反覆為之，均為連續犯，應各依修正
    前刑法第56條之規定以1 罪論，並加重其刑。被告丙○○就
    上開所犯連續恐嚇罪、恐嚇罪、連續詐欺取財罪、2 次恐嚇
    取財罪、強制罪及侵占罪；被告庚○○就上開所犯先後2 次
    恐嚇取財罪；被告癸○○就上開所犯恐嚇取財罪及未經販賣
    可發射子彈具有殺傷力之改造手槍罪之間，均犯意各別，行
    為互異，應各予分論併罰之。被告丙○○、庚○○、甲○○
    、乙○○及戊○○分別於上開事實欄三、五所為之犯行，係
    於時間及空間相當密接之情形下，各先後接續多次分別向宙
    ○○、申○○為恐嚇取財、恐嚇之行為，各係基於同一之犯
    意下所為，均屬於接續犯，而為包括之一罪。
十、至公訴意旨雖以被告丙○○所為上開事實欄四之犯行，係另
一  犯刑法第305條之恐嚇罪，惟按刑法第305條之恐嚇危害安全
    罪，係指單純以將來加害生命、身體、自由、名譽、財產之
    事，恐嚇他人致生危害於安全者而言，如對於他人之生命、
    身體等，以現實之強暴、脅迫手段加以危害要挾，使人行無
    義務之事或妨害人行使權利，即應構成刑法第304 條之強制
    罪，縱有恐嚇行為，亦僅屬犯強制罪之手段，無更論以恐嚇
    危害安全罪之餘地，最高法院84年度臺非字第194 號判決足
    資參照。準此，則被告丙○○所為上開犯行，應僅成立刑法
    第304 條之強制罪自明，此部分公訴意容有誤會，附此敘明
    。其次，公訴意旨雖以被告丙○○等人所為上開事實欄五之
    犯行，係犯刑法第346條第1項之恐嚇取財罪，且另犯刑法第
    344 條之重利罪，惟刑法上恐嚇取財罪以意圖自己或第三人
    之不法所有為前提條件，經查：被告丙○○、乙○○既係受
    債權人即被告戊○○之委託，向被害人申○○強索債務，其
    等主觀上難認具有為自己或他人不法所有之意圖，自不構成
    恐嚇取財罪，僅能論以單純恐嚇罪。此外，被害人申○○既
    係因懾於先前被告乙○○之威逼，事後始同意其遭變賣家具
    後所償還之款項僅作為借款利息，則被告戊○○等人顯無乘
    他人急迫、輕率或無經驗貸以金錢，而取得與原本顯不相當
    重利之情事，核與刑法第344 條重利罪之構成要件尚屬有間
    ，自不能成立該罪，是此部分公訴意旨亦容有違誤之處。再
    者，公訴意旨雖以被告己○○於事實欄六所為之犯行，應成
    立刑法第339條第1項之詐欺取財罪嫌，惟查：被告己○○確
    有於上開事實欄六所示之時地，受託將上開房地虛偽移轉所
    有權予陳春梅後，再以陳春梅之名義向花蓮一信設定抵押權
    辦理貸款一情，除為被告己○○供述明確外，並經告訴人天
    ○○證述屬實，客觀上已難認係一施用詐術之行為，何況被
    告己○○於主觀上亦非以施用詐欺取得告訴人天○○所持有
    上開房地之權狀及相關移轉所有權證明文件為終局目的，無
    從認定被告己○○事後所取得之額外貸款金額，與其對於告
    訴人天○○施用「詐術」之間，存有相當因果關係，自不構
    成詐欺取財罪，而應僅成立背信罪，是此部分起訴法條容有
    未洽，惟其社會基本事實同一，自應由本院變更起訴法條如
    上並加以論罪科刑，附此敘明。
十、爰審酌被告丙○○前有毀損、槍砲及妨害自由等多次前科紀
二  錄，素行不佳，竟一再單獨或分別與被告庚○○、癸○○、
    壬○○、乙○○、戊○○及甲○○（上開6 人亦均有多次前
    科紀錄）等人，藉機以討債或其他之名義強取金錢，此間遇
    被害人拒絕給付金錢或無法清償借款，即接連以脅迫、威逼
    之手段達成其目的，不惟破壞社會秩序，亦對被害人造成身
    心及財產上損害；被告己○○前亦有恐嚇取財、偽造文書等
    多次前科紀錄，素行不佳，竟為謀求不法利益，藉由受託辦
    理房貸及出售他人房地之機會，中飽私囊，並以各種理由拖
    延，拒不交還所貸得及出售房地之大筆款項；被告癸○○、
    丑○○則分別販賣及幫助販賣槍彈予另案被告戌○○，進而
    使之其非法持有改造槍枝、子彈，對社會治安及他人之身體
    、生命安全已然造成潛在之危害，復參酌其等各自參與之情
    節、目的、手段、所造成他人及社會危害之程度及其等於事
    發大多矢口否認犯行，犯後態度不佳等一切情狀，各量處如
    主文所之示之刑及定應執行，並就被告壬○○、甲○○諭知
    易科罰金之折算標準，以及就被告癸○○、丑○○併科罰金
    部分諭知易服勞役之折算標準。另查本案被告丙○○、庚○○、壬○○、甲○○及己○○所為上開事實欄一、二、三、
    四、六之犯罪時間，均係在96年4 月24日以前，悉符合於中
    華民國96年罪犯減刑條例第2 條第1項第3款之規定，爰就所
    宣告有期徒刑之刑，各減其刑期2分之1，並就被告壬○○、
    甲○○諭知易科罰金之折算標準。
十、另按被告丙○○於上開事實欄一、（一）及二之行為後；被
三  告庚○○於上開事實欄二之行為後；以及被告癸○○於上開
    事實欄二、七之行為後，刑法第51條有關定應執行刑之規定
    ，亦於94年1月7日修正公布，並於95年7月1日施行，修正前
    刑法第51條規定：「數罪併罰，分別宣告其罪之刑，依左列
    各款定其應執行者：」其中第5 款規定：「宣告多數有期徒
    刑者，於各刑中之最長期以上，各刑合併之刑期以下，定其
    刑期。但不得逾二十年。」，惟修正後刑法第51條第5 款規
    定：「宣告多數有期徒刑者，於各刑中之最長期以上，各刑
    合併之刑期以下，定其刑期。但不得逾三十年。」，經比較
    新舊法之結果，新修正刑法第51條第5 款，並未較有利於行
    為人，自應依刑法第2條第1項前段之規定，適用修正前之刑
    法第51條第5 款定其應執行之刑（最高法院95年5月23日第8
    次刑事庭會議決議第5 點參照）。又被告壬○○於上開事實
    欄二之行為後，刑法第41條有關易科罰金折算標準之規定，
    業於94年1月7日經立法院修正通過，並自95年7月1日施行，
    其中修正前第41條第1 項前段係規定「犯最重本刑為五年以
    下有期徒刑以下之刑之罪，而受六個月以下有期徒刑或拘役
    之宣告，因身體、教育、職業、家庭之關係或其他正當事由
    ，執行顯有困難者，得以一元以上三元以下折算一日，易科
    罰金。」（依罰金罰鍰提高標準條例第2 條前段《已修正刪
    除》規定，就其原定數額提高為100倍折算1日，則本件被告
    行為時之易科罰金折算標準，應以銀元300元折算1日；再依
    現行法規所定貨幣單位折算新臺幣條例第2 條規定，折算為
    新臺幣後，應以新臺幣900元折算為1日），惟修正後之新法
    第41條第1 項前段則為「犯最重本刑為五年以下有期徒刑以
    下之刑之罪，而受六個月以下有期徒刑或拘役之宣告者，得
    以新臺幣一千元、二千元或三千元折算一日，易科罰金。」
    ，經比較修正前後之易科罰金折算標準，應以95年7月1日修
    正公布施行前之規定，較有利於行為人，自應依刑法第2 條
    第1項前段，適用行為時即修正前之刑法第41條第1項前段規
    定，定其折算標準（臺灣高等法院暨所屬法院因應新修正刑
    法施行座談會第5號提案第1子題研討結論參照）。
十、再按被告癸○○、丑○○於事實欄七之行為後，刑法第42條
四  有關易服勞役規定亦有所修正，依修正前第42條第2 項規定
    ：「易服勞役以1 元以上3元以下，折算1日。但勞役期限不
    得逾6 個月。」（該法條適用修正前《即82年2月5日修正公
    布》罰金罰鍰提高標準條例第2 條（現已刪除）規定，就其
    原定數額提高為100倍折算1日，再依現行法規所定貨幣單位
    折算新臺幣條例第2 條規定，1元以新臺幣之3倍折算，換算
    結果，該舊法條規定易服勞役之折算標準若依新臺幣計算，
    應係以新臺幣300 元以上900元以下折算1日），茲比較修正
    後第42條第3 項規定：「易服勞役以新臺幣1000元、2000元
    或3000元折算1 日」，上開修正後之新法規定易服勞役折算
    標準之金額提高，對被告癸○○、丑○○較為有利，均應適
    用修正後刑法第42條第3項，定其易服勞役之折算標準。
參、被告丁○○、子○○無罪、被告丙○○其餘無罪以及不另為
    公訴不受理部分
一、公訴意旨另以：
（一）被告丙○○、丁○○係兄弟關係，於95年5 月間因與告訴
      人己○○開設咖啡廳貸款之事宜，進而產生糾紛，以致心
      生不滿，其2 人遂與被告子○○基於意圖為自己不法所有
      之犯意聯絡，於95年7 月間，共同至告訴人己○○位在花
      蓮縣花蓮市○○○路「京華城酒店」上班地點，由被告丙○○向告訴人己○○揚言「要好好處理，否則就離開花蓮
      ，不然遇到就要讓你斷手斷腳」等語，被告子○○則在場
      助勢之方式加以恐嚇，致告訴人己○○心生畏怖，不得已
      乃簽發被告丁○○所預備之本票6 張（金額各為20萬元）
      ，因認被告丙○○、丁○○及子○○均涉有刑法第346 條
      第1項之恐嚇取財罪嫌云云。
（二）被告丙○○、己○○基於意圖為自己不法所有之犯意聯絡
      ，於94年11月間，先由被告己○○與案外未○○共同借貸
      120 萬元予告訴人天○○，其後乘告訴人天○○嗣後無力
      償還，乃於94年12月底向告訴人天○○佯稱可以所有位在
      花蓮縣花蓮市○○路615 號之房屋及土地，向銀行辦貸款
      150 萬元的方式，讓天○○可以清償上述借款，致天○○
      不疑有他陷於錯誤，於94年12月過戶予被告己○○所安排
      之不知情之陳春梅，且未經告訴人天○○之同意，將上述
      房屋向花蓮第一信用合作社設定抵押並貸得650 萬元，惟
      僅轉帳交予告訴人天○○僅其中250萬元，其餘400萬元均
      為被告己○○以歸還借款為由全數拿走；其後被告己○○
      再安排告訴人天○○將上述房屋以920萬元賣給第3人張貴
      花，張貴花除了負責承擔抵押借款650萬元外，另於95年1
      月13日在不知情之陳妙珠位在花蓮縣花蓮市○○路397 號
      之代書事務所，支付面額各為50萬元支票4 張及現金25萬
      元予當時房屋之名義所有人陳春梅，陳春梅隨即將上述支
      票及現金交給被告己○○，惟被告己○○僅交予告訴人天
      ○○其中25萬元現金，並將上開支票，變易持有為不法所
      有，予以侵占入己，告訴人天○○得知上情後雖有向被告
      己○○反應，惟被告己○○則佯以係支付道上兄弟為由，
      並委請與其犯意聯絡之被告丙○○帶同不詳男子前往代書
      事務所到場助勢，致天○○心生畏怖而不敢置喙，丙○○
      並因此得款50萬元，因認被告被告丙○○、己○○共同涉
      有刑法第339條第1項之詐欺取財罪及第335條第1項之侵占
      罪嫌云云。
（三）被告甲○○、丙○○、庚○○共同基於傷害之犯意聯絡，
      於96年1月7日晚間11時許，由被告庚○○到宙○○位在花
      蓮縣花蓮市○○○街23巷8 號住處前，以徒手毆打被害人
      宙○○肚子，因認此部分涉犯刑法第277條第1項之傷害罪
      嫌云云。
二、按犯罪事實應依證據認定之，無證據不得認定犯罪事實；又
    不能證明被告犯罪者應諭知無罪之判決，刑事訴訟法第154
    條第2 項、第301條第1項分別定有明文。至刑事訴訟法上所
    謂認定事實之證據，係指足以認定被告確有犯罪行為之積極
    證據而言，該項證據自須適合於被告犯罪事實之認定，始得
    採為斷罪資料；且事實之認定應憑證據，如未發現相當證據
    ，或證據不足以證明，自不能以推測或擬制之方法，以為裁
    判之依據。次按認定不利於被告之事實，須依積極證據，茍
    積極之證據本身存有瑕疵而不足為不利於被告事實之認定，
    即應為有利於被告之認定，更不必有何有利之證據，而此用
    以證明犯罪事實之證據，猶須於通常一般人均不至於有所懷
    疑，堪予確信其已臻真實者，始得據以為有罪之認定，倘其
    證明尚未達到此一程度，而有合理性之懷疑存在，致使無從
    為有罪之確信時，即應為無罪之判決；最高法院82年度臺上
    字第163 號著有判決、同院76年度臺上字第4986號、30年度
    上字第816 號及最高法院29年上字第3105號、40年臺上字第
    86號亦分別著有判例可資參照。
三、公訴人認被告丙○○、丁○○及子○○共同涉犯上開公訴意
    旨（一）之恐嚇取財罪犯行，無非係以被告丙○○、丙○○
    及子○○之供述；證人己○○於警詢時、偵查中及本院審理
    時之指證；證人寅○○於偵查中及本院審理時之證詞為主要
    論據。惟查：
（一）被告丙○○、丁○○及子○○於警詢及偵審中均堅決否認
      有何上開恐嚇取財之犯行，且證人己○○初於警詢時指稱
      ：丙○○有叫子○○至花蓮市合作金庫伊太太陳韻茹上班
      的地方找伊太太，並要伊太太叫伊出面與丁○○處理130
      萬元債務，否則永遠不要回花蓮，要不然要給伊斷手斷腳
      ，丙○○並使用子○○電話0000000000撥打伊所有000000
      0000電話恐嚇說，你要躲到什麼時候，該處理還是要處理
      ，不然就永遠不要回來花蓮，若遇到就要找人打伊到斷手
      斷腳云云；此間於第1 次偵查中則證稱：子○○只有對伊
      太太傳達和哥要找伊的訊息，子○○沒有當場恐嚇伊太太
      ，是和哥後來打電話給伊才恐嚇要斷手斷腳云云，不僅先
      後說法有反覆，亦未曾提及被告丙○○、丁○○及子○○
      有於上開公訴意旨所指之時地當面恐嚇之情事，已不足認
      定確有其事。
（二）其次，證人己○○於第2次偵查中雖證稱：在去年95年7、
      8 月份的時候，丙○○及他的小弟子○○、阿茂等人到伊
      國聯5 路的京華城酒店上班的地方，丙○○說是丁○○請
      他來收這筆帳，他叫伊要還錢，要不然就要叫伊離開花蓮
      ，這一次是第1次，另外1次是去吉安鄉丙○○他家，丁○○及傻哥也有在場，這一次他有說要還這筆帳不然要伊離
      開花蓮，最後一次是用電話跟伊說要伊斷手斷腳，他們電
      話恐嚇應該是在9 月底打給伊的，他們確實是用黑仔的電
      話打給伊，但是係丙○○對伊恐嚇的，他們在恐嚇完之後
      於去年95年7月在辦公室簽下120萬元本票，寅○○當時也
      有在場，那一次是丙○○、丁○○、傻哥、子○○都有在
      場，伊是因為害怕所以才去簽120 萬元的本票云云，惟證
      人寅○○於偵查中則係證稱：時間應該是在95年7 月的時
      候，他們來了好幾次，有講到斷手斷腳大概有2 次，己○○離開花蓮後他們還有來找己○○，簽本票時伊有在場，
      就是有講到斷手斷腳以後七哥（丁○○）拿出本票要己○○簽云云，是以關於被告丙○○提及要己○○「斷手斷腳
      」一事，究係被告丙○○於電話中對己○○所為，或係被
      告丙○○當面對己○○為之，以及己○○是否因遭脅迫而
      當場簽下本票交付予被告丁○○，證人己○○、寅○○2
      人對此等主要情節，所述並不相符，尚難憑為被告丙○○
      等人不利之認定。
（三）再者，證人己○○於本院審理時雖證稱：「（辯護人曾問
      那個本票是何時開出來的？）是在這三次都談完之後，我
      當場在京華城開給丁○○的，當時只有丁○○一個人，但
      是還有公司的員工寅○○及經理在現場。」、「（辯護人
      曾問：丙○○在三次協調中有無恐嚇？）沒有，但是他在
      電話中他說我走沒有關係，回花蓮要斷手斷腳，當時我人
      在臺北。」、「（辯護人曾問：丙○○、丁○○、子○○
      三人有無在九十五年七月在京華城恐嚇你？）沒有。」等
      語，已無從證實被告丙○○確有於公訴意旨所指於「95年
      7 月間」在位於花蓮縣花蓮市○○○路「京華城酒店」內
      ，因遭被告丙○○等人之恐嚇，始簽立本票6 票由被告丁○○收執；而證人寅○○於本院審理時雖亦證稱：「（檢
      察官問：妳於偵訊中說丙○○有向己○○嗆聲要讓他斷手
      斷腳等語，是否屬實？）確實有這樣講。」、「（檢察官
      問：丙○○這樣講過幾次？）一次而已，就在最大爭吵那
      一次，當時口氣很不好、很大聲。」云云，惟亦核與證人
      己○○於偵查中及本院審理時所指證被告丙○○係「在電
      話中」向其恐嚇要伊斷手斷腳一情不符，是否可信，要非
      無疑，自不足為採。準此，則證人己○○所指證遭恐嚇並
      簽立本票之主要情節，既與證人寅○○所述不符，其間容
      有明顯瑕疵存在，自難片面採為不利於被告丙○○等人之
      認定。
四、再公訴人認被告丙○○與被告己○○共同涉犯上開公訴意旨
    （二）之詐欺取財罪及侵占罪嫌，無非係以被告丙○○、己○○、庚○○及子○○之供述；證人未○○於偵查中之證詞
    ；證人天○○於警詢及偵查中之證詞；證人張貴花、游詩韻
    、陳春梅、蔡周峰分別於警詢時及偵查中之陳述；張貴花與
    陳春梅之不動產買賣契約書、張貴花所簽發之上開支票影本
    4張、花蓮縣花蓮地政事務所96年5月28日花地所資字第0960
    007531號函附花蓮市○○段房地土地登記謄本；以及被告丙○○於95年11月6 日15時34分、15時36分許及同年月10日零
    時6分許之通訊監察譯文為主要論據。惟查：
（一）被告丙○○於警詢及偵審中均堅決否認有何上開詐欺取財
      及侵占之犯行，且被告己○○於警詢時雖供稱：撥款當日
      天○○與伊一同持陳春梅存簿到花蓮第一信用合作社提領
      貸款650萬元時，原本要交300萬元給天○○，但後來未○○告訴伊只要交給天○○250 萬元，伊才知道丙○○知道
      這件事想要從中取得50萬元利益，未○○不肯，所以，丙○○就另外開立子○○所有面額50萬元支票向未○○調借
      ，這50萬元是從天○○的300 萬元中扣除；丙○○知道95
      年1月買方要在陳妙珠代書那裡付尾款2百20幾萬元後，就
      叫伊把天○○尾款200 萬元平分佔為己有，之後買方付了
      現金20幾萬及台灣銀行支票4張共200萬給伊，伊就將20幾
      萬現金交給天○○，另外200 萬元台銀支票當日提領後伊
      與丙○○平分佔為己有云云，惟此間於偵查中又改稱：天
      ○○找伊辦貸款先將房子過戶給陳春梅，後來有向一信貸
      到650 萬元，650萬元有撥到陳春梅的戶頭，伊2人一起去
      一信領了250萬元的現金，其他400萬元他拿去還債務云云
      ，嗣於本院審理時又證稱：「（受命法官問：你之前提到
        ，有肆佰萬是給未○○處理債務問題，究竟是何債務？
      ）二十五萬元是我借給未○○，他拿給天○○的，另外兩
      百五十萬元轉到天○○的戶頭，其他四百萬貸款的部分，
      當天我去領出來，他還我二十五萬元，六萬元是紅包，扣
      掉稅捐九十幾萬，剩下的金額是交給未○○，未○○拿去
      處理天○○積欠錢莊的債務。」云云，先後說法反覆不一
      ，是否可信，實非無疑，要難憑採信其於警詢時片面之說
      詞，而認定被告丙○○亦參與其間。
（二）其次，被告庚○○於警詢時僅供稱：丙○○曾在95年農曆
      過年前某日下午16時多，叫伊到花蓮市○○○ 路「橘色群
      島」泡沫紅茶店，到達現場才知道丙○○及己○○在和綽
      號「志偉」的男子協調一筆200 多萬元的事情，至於那筆
      錢是否就是天○○售屋尾款，伊就不清楚了等語；被告子
      ○○於警詢時及偵查中亦係供稱：有一次是在95年丙○○
      叫伊及曾伯堯到花蓮市公所前面等己○○，陪同天○○到
      花蓮市○○路第一信用合作社提領現金多少錢伊不知道，
      這筆錢由己○○拿走，好像是丙○○叫伊陪己○○和天○○到一信領錢，領錢時伊沒有進去，他們出來的時候伊看
      到己○○手上有拿1 個袋子等語；證人未○○於偵查中證
      稱：己○○私底下有拿50萬元給丙○○，但不知道是否為
      賣房子的錢等語，至多僅能證明被告丙○○並非不知被告
      己○○與被害人天○○之間辦理貸款及賣屋之事，惟均不
      足以直接認被告丙○○與被告己○○就上開公訴意旨（二
      ）之犯行，有何犯意聯絡及行為分擔。
（三）再者，證人天○○於警詢時雖指稱：95年1 月中旬某日夜
      裡，伊所有0000000000接獲一名男子電話，該名男子很兇
      的對我說「剩餘這248 萬元過年後再給你」，伊說不行這
      是伊兒子要用的，他又說「你若不肯，你自己看著辦」，
      當時伊很害怕只好答應，這名男子是丙○○的小弟，這件
      事從頭到尾處理時丙○○都在場，而他是己○○找來的，
      95年1月6日在陳妙珠代書那裡簽約時，己○○及丙○○及
      4 名丙○○的小弟在場等語，惟其嗣於偵查中又證稱：他
      們向伊要300 萬元時有恐嚇，但伊不知道是何人打電話，
      其中內容說，要借最好，不借也得借等語，不僅無法證明
      以電話向被害人天○○恐嚇者，確係由被告丙○○所唆使
      ，是即便被告丙○○接連出現於被告己○○為天○○處理
      取得貸款及售屋事宜之場合，然其就被告己○○所為上開
      侵占、背信或恐嚇之犯行，其間究有何犯意聯絡及行為分
      擔，或僅係事後欲另向被告己○○索討其個人所侵占而得
      之款項，此部分未見檢察官提出進一步事證加以釐清，尚
      難逕予認定被告丙○○與被告己○○之間，係成立共同正
      犯關係。況且，檢察官於起訴書中始終未提及被告己○○
      所為上開詐欺、侵占之犯行，係如何與被告丙○○有犯意
      聯絡及行為分擔，而僅指稱被告丙○○「因此得款50萬元
      」，顯不足據此認定被告丙○○有此部分共同詐欺、侵占
      之犯行。
（四）此外，證人張貴花、游詩韻、陳春梅、蔡周峰分別於警詢
      時及偵查中之陳述；張貴花與陳春梅之不動產買賣契約書
      、陳春梅所簽發之上開支票影本4 張、花蓮縣花蓮地政事
      務所96年5月28日花地所資字第0960 007531號函附花蓮市
      ○○段房地土地登記謄本，亦至多僅能證明被告己○○確
      有受託虛偽移轉所有權系爭房地予陳春梅後設定抵押權辦
      理貸款，其後又出售予張貴花之事實；另被告丙○○於95
      年11月6日15時34分、15時36分許及同年月10日零時6分許
      之通訊監察譯文，亦僅能證明被告丙○○分別與綽號「豆
      漿華」及被告子○○通話之事實，惟其對話內容亦不足認
      定被告丙○○就公訴意旨所指被告己○○之詐欺及侵占犯
      行，有何犯意聯絡及行為分擔，自不待言。
五、綜上所述，依本院調查證據之結果，公訴人所舉相關事證均
    不足以證明被告丙○○、丁○○、子○○有上開公訴意旨（
    一）所指恐嚇取財之犯行，以及被告丙○○另有上開公訴意
    旨（二）所指與被告己○○有詐欺、侵占之犯行，則揆諸前
    揭之說明，自屬不能證明其等犯罪，即應為被告丙○○、丁○○、子○○上開部分無罪之諭知，以昭慎重。
六、末按告訴或請求乃論之罪，未經告訴、請求或其告訴、請求
    經撤回或已逾告訴期間者，應諭知不受理之判決，刑事訴訟
    法第303條第3款定有明文。查上開公訴意旨（三）認被告甲○○、丙○○及庚○○共同傷害宙○○之犯行，係觸犯刑法
    第277條第1 項之傷害罪，依同法第287條前段之規定，須告
    訴乃論，惟被害人宙○○並未依法提出傷害告訴，則依照首
    開說明，本應不受理之判決，然此部分如成立犯罪，與被告
    甲○○、丙○○及庚○○所涉事實三所示恐嚇取財之犯行，
    屬於同一事實，爰不另為公訴不受理之諭知。
據上論斷，應依刑事訴訟法第299條第1項前段、第300條、第301
條第1項，槍砲彈藥刀械管制條例第8條第1項、第12條第1項，刑
法第2 條第1項前段、但書、第28條、第304條、第305條、第335
條第1項、第339條第1項、第346條第1項、第41條第1項前段、第
42條第3 項、第51條第5款、修正前刑法第28條、第30條第1項、
第2 項、第56條、第41條第1項前段、第51條第5款，罰金罰鍰提
高標準條例第1條前段，修正前罰金罰鍰提高標準條例第2條，現
行法規所定貨幣單位折算新臺幣條例第2條，刑法施行法第1條之
1，中華民國96年罪犯減刑條例第2條第1項第3款、第7條、第9條
，判決如主文。
本案經檢察官辛○○到庭執行職務。
中    華    民    國    97    年    8     月    18    日
                  刑事第三庭    審判長法  官  李世華
                                      法  官  許乃文
                                      法  官  楊仲農
上列正本證明與原本無異。
如對本判決不服，應於送達後10日內，向本院提出上訴狀（上訴
狀應記載具體上訴理由並應抄附繕本）告訴人或被害人如對於本
判決不服者，應具備理由請求檢察官上訴，其上訴期間之計算係
以檢察官收受判決正本之日期為準。
中    華    民    國    97    年    8     月    21    日
                                      書記官
附錄本判決論罪之法律條文：
槍砲彈藥刀械管制條例第8條第1項：
未經許可，製造、販賣或運輸鋼筆槍、瓦斯槍、麻醉槍、獵槍、
空氣槍或第4條第1項第1款所定其他可發射金屬或子彈具有殺傷
力之各式槍砲者，處無期徒刑或5年以上有期徒刑，併科新臺幣1
千萬元以下罰金。
槍砲彈藥刀械管制條例第12條第1項：
未經許可，製造、販賣或運輸子彈者，處 1 年以上 7 年以下有
期徒刑，併科新台幣 500 萬元以下罰金。
中華民國刑法第304條：
（強制罪）
以強暴、脅迫使人行無義務之事或妨害人行使權利者，處 3 年以
下有期徒刑、拘役或 3 百元以下罰金。
前項之未遂犯罰之。
中華民國刑法第305條：
（恐嚇危害安全罪）
以加害生命、身體、自由、名譽、財產之事，恐嚇他人致生危害
於安全者，處 2 年以下有期徒刑、拘役或 3 百元以下罰金。
中華民國刑法第335條：
（普通侵占罪）
意圖為自己或第三人不法之所有，而侵占自己持有他人之物者，
處 5 年以下有期徒刑、拘役或科或併科 1 千元以下罰金。
前項之未遂犯罰之。
中華民國刑法第339條：
（普通詐欺罪）
意圖為自己或第三人不法之所有，以詐術使人將本人或第三人之
物交付者，處5年以下有期徒刑、拘役或科或併科1千元以下罰金
。
以前項方法得財產上不法之利益或使第三人得之者，亦同。
前二項之未遂犯罰之。
中華民國刑法第342條：
（背信罪）
為他人處理事務，意圖為自己或第三人不法之利益，或損害本人
之利益，而為違背其任務之行為，致生損害於本人之財產或其他
利益者，處 5 年以下有期徒刑、拘役或科或併科 1 千元以下罰
金。
前項之未遂犯罰之。


司法院資訊處製作；財團法人民間司法改革基金會備份。
